---
title: "Raport nr 3"
author: "Natalia Iwańska 262270, Klaudia Janicka 262268"
date: "`r Sys.Date()`"
output: pdf_document
---

```{r setup, include=FALSE}
knitr::opts_chunk$set(echo = TRUE, warning = FALSE, message=FALSE)
knitr::opts_chunk$set(fig.width=8, fig.height=4.5) 
pdf.options(encoding = 'CP1250')
```

```{r, include=FALSE, echo=FALSE}
library("tidyverse")
library("vcd")
library("ggplot2")
library("knitr")
library("dplyr")
library("xtable")
library("kableExtra")
library("ggplot2")
library("gnm")
```


```{r, include=FALSE, echo=FALSE}
personel <- read.csv2('personel.csv',header=FALSE)
names(personel) <- c('D','S','A1','A2','W1','W2','P','Wiek','Wyk')
personel$A2[personel$A2 == '11'] = '1'
personel <- personel %>% mutate(across(D:Wyk,as.factor))
personel$A2 <- factor(personel$A2, levels = c(-2,-1,0,1,2))

```


# Zadanie 1

```{r, echo=FALSE}
tab1 <- ftable(personel$A1, personel$A2)
tab1 %>% addmargins() %>% kable(caption='Tablica dwudzielcza dla zmniennych A1 i A2.', col.names=c(-2,-2,0,1,2,'Sum')) %>% 
  column_spec(1, border_left = TRUE) %>%
  column_spec(7, border_right = TRUE) %>%
  kable_styling(latex_options = "HOLD_position")
  
```
## Test McNemary
Nie możemy skorzystać z testu McNemary, ponieważ w tablicy na odpowiadjących sobie miejscach ($Y_{ij}$ i $Y_{ji}$) występują zera, co "psuje" nam statystykę testową (wynika to wprost z jej definicji).


## Test bazujący na ilorazie wiarogodności

```{r, echo=FALSE}
data1 <- tab1 %>% data.frame()
symetry <- glm(Freq~Symm(Var1,Var2), data=data1, family = poisson)
stat <- symetry$deviance
df <- symetry$df.residual
p_val <- 1- pchisq(stat, df)
```

Korzystając z testu bazującego na ilorazie wiarogodności na poziomie istotności $\alpha=0.05$ otrzymana p-wartość wyniosła `r p_val`. Zatem weryfikowaną hipotezę o symetrii, która jest równoważna hipotezie o brzegowej jednorodności należy odrzucić.


# Zadanie 2

```{r, echo=FALSE}
tab2 <- ftable(personel$W1, personel$W2)
tab2 %>% addmargins() %>% 
  kable(caption='Tablica dwudzielcza dla zmniennych W1 i W2.', col.names = c(-2, -1, 1, 2, 'Sum')) %>% 
  column_spec(1, border_left = TRUE) %>%
  column_spec(6, border_right = TRUE) %>%
  kable_styling(latex_options = "HOLD_position")
```
## Test McNemary
Podobnie jak w poprzednim zadaniu nie możemy skorzystać z testu McNemary, ponieważ w tablicy na odpowiadjących sobie miejscach ($Y_{ij}$ i $Y_{ji}$) występują zera, co "psuje" nam statystykę testową (wynika to wprost z jej definicji).

## Test bazujący na ilorazie wiarogodności

```{r, echo=FALSE}
data2 <- tab2 %>% data.frame()
symetry2 <- glm(Freq~Symm(Var1,Var2), data=data2, family = poisson)
stat2 <- symetry2$deviance
df2 <- symetry2$df.residual
p_val2 <- 1- pchisq(stat2, df2)
```

Korzystając z testu bazującego na ilorazie wiarogodności na poziomie istotności $\alpha=0.05$ otrzymana p-wartość wyniosła `r p_val2`. Zatem nie mamy podstaw do odrzucenia hipotezy zerowej o symetrii, która jest równoważna hipotezie o brzegowej jednorodności.



