---
title: "Analiza danych ankietowych"
subtitle: "Raport 1"
author: "Klaudia Janicka 262268, Natalia Iwańska 262270"
date: "`r Sys.Date()`"
output: pdf_document
header-includes:
  \usepackage{booktabs}
  \usepackage{float}
  \renewcommand{\tablename}{Tab.}
  \renewcommand{\figurename}{Wykres}
---

```{r setup, include=FALSE}
knitr::opts_chunk$set(echo = FALSE, warning=FALSE, message=FALSE)
knitr::opts_chunk$set(fig.width=8, fig.height=5) 

library("tidyverse")
library("vcd")
library("ggplot2")
library("knitr")
library("dplyr")
library("xtable")
library("kableExtra")
library("ggplot2")
library('likert')
library("binom")
```


# Część I

## Tablice liczności dla zmiennej A1

```{r}
personel <- read.csv2(file = "personel.csv", header=FALSE)
names(personel) <- c("D", "S", "A1", "A2", "W1", "W2", "P", "Wiek", "Wyk")
personel$A2[personel$A2 == '11'] = '1'
personel <- personel %>% mutate(across(D:Wyk, as.factor))
```


```{r}
tabA1 <- personel %>% count(A1) %>% mutate(prop=n/sum(n))

tabA1wyk1 <- personel %>% filter(Wyk=="1") %>% count(A1) %>% mutate(prop=n/sum(n))
tabA1wyk2 <- personel %>% filter(Wyk=="2") %>% count(A1) %>% mutate(prop=n/sum(n))
tabA1wyk3 <- personel %>% filter(Wyk=="3") %>% count(A1) %>% mutate(prop=n/sum(n))

tabA1Dz <- personel %>% filter(D=="Z") %>% count(A1) %>% mutate(prop=n/sum(n))
tabA1Dp <- personel %>% filter(D=="P") %>% count(A1) %>% mutate(prop=n/sum(n))
tabA1Ds <- personel %>% filter(D=="S") %>% count(A1) %>% mutate(prop=n/sum(n))
tabA1Do <- personel %>% filter(D=="O") %>% count(A1) %>% mutate(prop=n/sum(n))

tabA1Pk <- personel %>% filter(P=="K") %>% count(A1) %>% mutate(prop=n/sum(n))
tabA1Pm <- personel %>% filter(P=="M") %>% count(A1) %>% mutate(prop=n/sum(n))

```


```{r, results='asis'}
t <- kable(tabA1, format = "latex", booktabs = TRUE) %>% 
    column_spec(1, border_left = TRUE, border_right = TRUE) %>%
    column_spec(3, border_left = TRUE, border_right = TRUE)

t1 <- kable(tabA1wyk1, format = "latex", booktabs = TRUE) %>% 
    column_spec(1, border_left = TRUE, border_right = TRUE) %>%
    column_spec(3, border_left = TRUE, border_right = TRUE)

t2 <- kable(tabA1wyk2, format = "latex", booktabs = TRUE) %>% 
    column_spec(1, border_left = TRUE, border_right = TRUE) %>%
    column_spec(3, border_left = TRUE, border_right = TRUE)

t3 <- kable(tabA1wyk3, format = "latex", booktabs = TRUE) %>% 
    column_spec(1, border_left = TRUE, border_right = TRUE) %>%
    column_spec(3, border_left = TRUE, border_right = TRUE)

t4 <- kable(tabA1Dz, format = "latex", booktabs = TRUE) %>% 
    column_spec(1, border_left = TRUE, border_right = TRUE) %>%
    column_spec(3, border_left = TRUE, border_right = TRUE)

t5 <- kable(tabA1Dp, format = "latex", booktabs = TRUE) %>% 
    column_spec(1, border_left = TRUE, border_right = TRUE) %>%
    column_spec(3, border_left = TRUE, border_right = TRUE)

t6 <- kable(tabA1Ds, format = "latex", booktabs = TRUE) %>% 
    column_spec(1, border_left = TRUE, border_right = TRUE) %>%
    column_spec(3, border_left = TRUE, border_right = TRUE)

t7 <- kable(tabA1Do, format = "latex", booktabs = TRUE) %>% 
    column_spec(1, border_left = TRUE, border_right = TRUE) %>%
    column_spec(3, border_left = TRUE, border_right = TRUE)

t8 <- kable(tabA1Pk, format = "latex", booktabs = TRUE) %>% 
    column_spec(1, border_left = TRUE, border_right = TRUE) %>%
    column_spec(3, border_left = TRUE, border_right = TRUE)

t9 <- kable(tabA1Pm, format = "latex", booktabs = TRUE) %>% 
    column_spec(1, border_left = TRUE, border_right = TRUE) %>%
    column_spec(3, border_left = TRUE, border_right = TRUE)


cat(c("\\begin{table}[H]
    \\begin{minipage}{.5\\linewidth}",
      t,
    "\\centering",
    "\\caption{Tablica liczności dla A1.}
      \\centering",
    "\\end{minipage}%
    \\begin{minipage}{.5\\linewidth}",
      t1,
    "\\centering",
    "\\caption{Tablica liczności dla A1 ze względu na Wyk=1.}
      \\centering",
    "\\end{minipage}
\\end{table}"
))

cat(c("\\begin{table}[H]
    \\begin{minipage}{.5\\linewidth}",
      t2,
    "\\centering",
    "\\caption{Tablica liczności dla A1 ze względu na Wyk=2.}",
    "\\end{minipage}%
    \\begin{minipage}{.5\\linewidth}",
      t3,
    "\\centering",
    "\\caption{Tablica liczności dla A1 ze względu na Wyk=3.}
      \\centering",
    "\\end{minipage}
\\end{table}"
))  

cat(c("\\begin{table}[H]
    \\begin{minipage}{.5\\linewidth}",
      t4,
    "\\centering",
    "\\caption{Tablica liczności dla A1 ze względu na D=Z.}",
    "\\end{minipage}%
    \\begin{minipage}{.5\\linewidth}",
      t5,
    "\\centering",
    "\\caption{Tablica liczności dla A1 ze względu na D=P.}
      \\centering",
    "\\end{minipage}
\\end{table}"
)) 

cat(c("\\begin{table}[H]
    \\begin{minipage}{.5\\linewidth}",
      t6,
    "\\centering",
    "\\caption{Tablica liczności dla A1 ze względu na D=S.}",
    "\\end{minipage}%
    \\begin{minipage}{.5\\linewidth}",
      t7,
    "\\centering",
    "\\caption{Tablica liczności dla A1 ze względu na D=O.}
      \\centering",
    "\\end{minipage}
\\end{table}"
)) 

cat(c("\\begin{table}[H]
    \\begin{minipage}{.5\\linewidth}",
      t8,
    "\\centering",
    "\\caption{Tablica liczności dla A1 ze względu na P=k.}",
    "\\end{minipage}%
    \\begin{minipage}{.5\\linewidth}",
      t9,
    "\\centering",
    "\\caption{Tablica liczności dla A1 ze względu na P=m.}
      \\centering",
    "\\end{minipage}
\\end{table}"
)) 
```


## Tablice liczności dla zmiennnej W1

```{r}
tabW1 <- personel %>% count(A1) %>% mutate(prop=n/sum(n))

tabW1wyk1 <- personel %>% filter(Wyk=="1") %>% count(A1) %>% mutate(prop=n/sum(n))
tabW1wyk2 <- personel %>% filter(Wyk=="2") %>% count(A1) %>% mutate(prop=n/sum(n))
tabW1wyk3 <- personel %>% filter(Wyk=="3") %>% count(A1) %>% mutate(prop=n/sum(n))

tabW1Dz <- personel %>% filter(D=="Z") %>% count(A1) %>% mutate(prop=n/sum(n))
tabW1Dp <- personel %>% filter(D=="P") %>% count(A1) %>% mutate(prop=n/sum(n))
tabW1Ds <- personel %>% filter(D=="S") %>% count(A1) %>% mutate(prop=n/sum(n))
tabW1Do <- personel %>% filter(D=="O") %>% count(A1) %>% mutate(prop=n/sum(n))

tabW1Pk <- personel %>% filter(P=="K") %>% count(A1) %>% mutate(prop=n/sum(n))
tabW1Pm <- personel %>% filter(P=="M") %>% count(A1) %>% mutate(prop=n/sum(n))
```


```{r, results='asis'}
tW <- kable(tabW1, format = "latex", booktabs = TRUE) %>% 
    column_spec(1, border_left = TRUE, border_right = TRUE) %>%
    column_spec(3, border_left = TRUE, border_right = TRUE)

t1W <- kable(tabW1wyk1, format = "latex", booktabs = TRUE) %>% 
    column_spec(1, border_left = TRUE, border_right = TRUE) %>%
    column_spec(3, border_left = TRUE, border_right = TRUE)

t2W <- kable(tabW1wyk2, format = "latex", booktabs = TRUE) %>% 
    column_spec(1, border_left = TRUE, border_right = TRUE) %>%
    column_spec(3, border_left = TRUE, border_right = TRUE)

t3W <- kable(tabW1wyk3, format = "latex", booktabs = TRUE) %>% 
    column_spec(1, border_left = TRUE, border_right = TRUE) %>%
    column_spec(3, border_left = TRUE, border_right = TRUE)

t4W <- kable(tabW1Dz, format = "latex", booktabs = TRUE) %>% 
    column_spec(1, border_left = TRUE, border_right = TRUE) %>%
    column_spec(3, border_left = TRUE, border_right = TRUE)

t5W <- kable(tabW1Dp, format = "latex", booktabs = TRUE) %>% 
    column_spec(1, border_left = TRUE, border_right = TRUE) %>%
    column_spec(3, border_left = TRUE, border_right = TRUE)

t6W <- kable(tabW1Ds, format = "latex", booktabs = TRUE) %>% 
    column_spec(1, border_left = TRUE, border_right = TRUE) %>%
    column_spec(3, border_left = TRUE, border_right = TRUE)

t7W <- kable(tabW1Do, format = "latex", booktabs = TRUE) %>% 
    column_spec(1, border_left = TRUE, border_right = TRUE) %>%
    column_spec(3, border_left = TRUE, border_right = TRUE)

t8W <- kable(tabW1Pk, format = "latex", booktabs = TRUE) %>% 
    column_spec(1, border_left = TRUE, border_right = TRUE) %>%
    column_spec(3, border_left = TRUE, border_right = TRUE)

t9W <- kable(tabW1Pm, format = "latex", booktabs = TRUE) %>% 
    column_spec(1, border_left = TRUE, border_right = TRUE) %>%
    column_spec(3, border_left = TRUE, border_right = TRUE)


cat(c("\\begin{table}[H]
    \\begin{minipage}{.5\\linewidth}",
      tW,
    "\\centering",
    "\\caption{Tablica liczności dla W1.}
      \\centering",
    "\\end{minipage}%
    \\begin{minipage}{.5\\linewidth}",
      t1W,
    "\\centering",
    "\\caption{Tablica liczności dla W1 ze względu na Wyk=1.}
      \\centering",
    "\\end{minipage}
\\end{table}"
))

cat(c("\\begin{table}[H]
    \\begin{minipage}{.5\\linewidth}",
      t2W,
    "\\centering",
    "\\caption{Tablica liczności dla W1 ze względu na Wyk=2.}",
    "\\end{minipage}%
    \\begin{minipage}{.5\\linewidth}",
      t3W,
    "\\centering",
    "\\caption{Tablica liczności dla W1 ze względu na Wyk=3.}
      \\centering",
    "\\end{minipage}
\\end{table}"
))  

cat(c("\\begin{table}[H]
    \\begin{minipage}{.5\\linewidth}",
      t4W,
    "\\centering",
    "\\caption{Tablica liczności dla W1 ze względu na D=Z.}",
    "\\end{minipage}%
    \\begin{minipage}{.5\\linewidth}",
      t5W,
    "\\centering",
    "\\caption{Tablica liczności dla W1 ze względu na D=P.}
      \\centering",
    "\\end{minipage}
\\end{table}"
)) 

cat(c("\\begin{table}[H]
    \\begin{minipage}{.5\\linewidth}",
      t6W,
    "\\centering",
    "\\caption{Tablica liczności dla W1 ze względu na D=S.}",
    "\\end{minipage}%
    \\begin{minipage}{.5\\linewidth}",
      t7W,
    "\\centering",
    "\\caption{Tablica liczności dla W1 ze względu na D=O.}
      \\centering",
    "\\end{minipage}
\\end{table}"
)) 

cat(c("\\begin{table}[H]
    \\begin{minipage}{.5\\linewidth}",
      t8W,
    "\\centering",
    "\\caption{Tablica liczności dla W1 ze względu na P=k.}",
    "\\end{minipage}%
    \\begin{minipage}{.5\\linewidth}",
      t9W,
    "\\centering",
    "\\caption{Tablica liczności dla W1 ze względu na P=m.}
      \\centering",
    "\\end{minipage}
\\end{table}"
)) 
```


## Tabele wielodzielcze

```{r, echo=TRUE, results='asis'}
kable(structable(W1~P, personel) %>% addmargins(),
      caption="Tabela wielodzielcza uzwlgędniająca zmienną W1 i P.") %>% 
      column_spec(1, border_left = TRUE) %>%
      column_spec(6, border_right = TRUE) %>%
      kable_styling(latex_options = "HOLD_position")
```

```{r, results='asis'}
kable(structable(W1~S, personel) %>% addmargins(), caption="Tabela wielodzielcza uzwlgędniająca zmienną W1 i S.") %>% 
    column_spec(1, border_left = TRUE) %>%
    column_spec(6, border_right = TRUE) %>%
    kable_styling(latex_options = "HOLD_position")
```

```{r, results='asis'}
kable(structable(A1~D, personel) %>% addmargins(), caption="Tabela wielodzielcza uzwlgędniająca zmienną A1 i D.") %>% 
    column_spec(1, border_left = TRUE) %>%
    column_spec(7, border_right = TRUE) %>%
    kable_styling(latex_options = "HOLD_position")
```


## Wykres słupkowy

```{r,echo=FALSE}
personel <- read.csv2('personel.csv',header=FALSE)
names(personel) <- c('D','S','A1','A2','W1','W2','P','Wiek','Wyk')
personel$A2[personel$A2 == '11'] = '1'
personel$D[personel$D == 'O'] = 'Obsługa kadrowo-płacowa'
personel$D[personel$D == 'P'] = 'Produkcja'
personel$D[personel$D == 'Z'] = 'Zaopatrzenia'
personel$D[personel$D == 'S'] = 'Sprzedaż'

personel$S[personel$S == 1] = 'Tak'
personel$S[personel$S == 0] = 'Nie'

personel$A1[personel$A1 == -2] = 'Zdecydowanie się nie zgadzam'
personel$A1[personel$A1 == -1] = 'Nie zgadzam się'
personel$A1[personel$A1 == 0] = 'Trudno powiedzieć'
personel$A1[personel$A1 == 1] = 'Zgadzam się'
personel$A1[personel$A1 == 2] = 'Zdecydowanie się zgadzam'

personel$A2[personel$A2 == -2] = 'Zdecydowanie się nie zgadzam'
personel$A2[personel$A2 == -1] = 'Nie zgadzam się'
personel$A2[personel$A2 == 0] = 'Trudno powiedzieć'
personel$A2[personel$A2 == 1] = 'Zgadzam się'
personel$A2[personel$A2 == 2] = 'Zdecydowanie się zgadzam'

personel$W1[personel$W1 == -2] = 'Zdecydowanie się nie zgadzam'
personel$W1[personel$W1 == -1] = 'Nie zgadzam się'
personel$W1[personel$W1 == 0] = 'Trudno powiedzieć'
personel$W1[personel$W1 == 1] = 'Zgadzam się'
personel$W1[personel$W1 == 2] = 'Zdecydowanie się zgadzam'

personel$W2[personel$W2 == -2] = 'Zdecydowanie się nie zgadzam'
personel$W2[personel$W2 == -1] = 'Nie zgadzam się'
personel$W2[personel$W2 == 0] = 'Trudno powiedzieć'
personel$W2[personel$W2 == 1] = 'Zgadzam się'
personel$W2[personel$W2 == 2] = 'Zdecydowanie się zgadzam'

personel$P[personel$P == 'K'] = 'Kobieta'
personel$P[personel$P == 'M'] = 'Mężczyzna'
names(personel) <- c('D','S','A1','A2','W1','W2','P','Wiek','Wyk')
personel <- personel %>% mutate(across(D:Wyk,as.factor))
```

```{r, echo=TRUE}
daneW1 <- personel %>% count(W1) %>% data.frame()

ggplot(daneW1, aes(x=W1, y=n)) + 
    geom_bar(stat = "identity", fill="hotpink") + 
    ggtitle("Wykres słupkowy dla oceny wynagrodzenia przed wyjazdem") + 
    xlab('Ocena wynagrodzenia przed wyjazdem') + 
    ylab('ilość')
```

```{r}
daneW2 <- personel %>% count(W2) %>% data.frame()

ggplot(daneW2, aes(x=W2, y=n)) + 
    geom_bar(stat = "identity", fill="hotpink") + 
    ggtitle("Wykres słupkowy dla oceny wynagrodzenia po wyjeździe") + 
    xlab('Ocena wynagrodzenia po wyjeździe') + 
    ylab('ilość')
```

Jakieś dwa zdanie tak jak mówiła, ale jej nie słuchałam, więc nie wiem.

## Wykres kołowy

```{r, echo=TRUE}
ggplot(daneW1, aes(x="", y=n, fill=W1)) + 
    geom_bar(stat="identity", width=1) + 
    coord_polar("y", start=0) +
    theme_void() +
    scale_fill_brewer(palette="RdPu") + 
    ggtitle("Wykres kołowy dla oceny wynagrodzenia przed wyjazdem") + guides(fill=guide_legend(title='Odpowiedź'))
```

```{r}
 ggplot(daneW2, aes(x="", y=n, fill=W2)) + 
    geom_bar(stat="identity", width=1) + 
    coord_polar("y", start=0) +
    scale_fill_brewer(palette="RdPu") + 
    theme_void() +
    ggtitle("Wykres kołowy dla oceny wynagrodzenia po wyjeździe") + guides(fill=guide_legend(title='Odpowiedź'))
```

Porównując oba wykresy kołowe i słupkowe, nie widzimy znaczącego wpływu wyjazdu integracyjnego na ocenę zadowolenia pracowników z wynagrodzenia. Można zauważyć, że większość pracowników jest co najmniej zadowolona ze swojego wynagrodzenia. NIE WIEM CO JESZCZE :(((((((((((

## Wykresy mozaikowe

```{r, echo=FALSE}
personel <- read.csv2(file = "personel.csv", header=FALSE)
names(personel) <- c("D", "S", "A1", "A2", "W1", "W2", "P", "Wiek", "Wyk")
personel$A2[personel$A2 == '11'] = '1'
personel <- personel %>% mutate(across(D:Wyk, as.factor))
```

```{r, echo=TRUE}
mosaic(~D+A1, personel,labeling = vcd::labeling_border(rot_labels = c(90, 90)))
```

Większość pracownicy każdego z działów jest co najmniej zadowolona z atmosfery panującej w miejscu pracy. W dziale sprzedaży obserwujemy sporą, w stosunku do liczby pracowników, liczbę osób, które nie potrafią określić, czy są zadowolone, czy też nie. 

```{r}
mosaic(~D+W1, personel)
```

Jeśli chodzi o ocenę zadowolenia ze swojego wynagrodzenia, liczby są bardziej wyrównane. W dziale zaopatrzenia przeważają pozytywne odpowiedzi, w pozostałych trudniej zauważyć, które stanowią większość. 

```{r}
mosaic(~S+P, personel)
```

W firmie większość na stanowiskach kierowniczych stanowią mężczyźni. Jednak widać też, że w firmie pracuje ich więcej, zatem stosunek kierowniczek do kobiet i kierowników do mężczyzn może być podobny. 

```{r}
mosaic(~P+W1, personel)
```

Kobiety w firmie mają podzielone zdania na temat swojego wynagrodzenia, jednak jeśli już są zadowolone, to zdecydowanie. Natomiast mężczyźni są minimalnie bardziej zadowoleni niż nie, jednak liczby te również nie są od siebie mocno odległe.

# Część II

## Funkcja losująca ze zwracaniem i bez

```{r, echo=TRUE}
f <- function(x='bez'){
  if (x=='zwracanie'){
    s <- sample(1:nrow(mtcars),3,replace=TRUE)
  } else{
    s <- sample(1:nrow(mtcars),3)
  }
  mtcars[s, ]
}

f('zwracanie') %>% kable
```
## Funkcja likert

```{r,echo=FALSE}
personel <- read.csv2('personel.csv',header=FALSE)
names(personel) <- c('D','S','A1','A2','W1','W2','P','Wiek','Wyk')
personel$A2[personel$A2 == '11'] = '1'
personel$D[personel$D == 'O'] = 'Obsługa kadrowo-płacowa'
personel$D[personel$D == 'P'] = 'Produkcja'
personel$D[personel$D == 'Z'] = 'Zaopatrzenia'
personel$D[personel$D == 'S'] = 'Sprzedaż'

personel$S[personel$S == 1] = 'Tak'
personel$S[personel$S == 0] = 'Nie'

personel$A1[personel$A1 == -2] = 'Zdecydowanie się nie zgadzam'
personel$A1[personel$A1 == -1] = 'Nie zgadzam się'
personel$A1[personel$A1 == 0] = 'Trudno powiedzieć'
personel$A1[personel$A1 == 1] = 'Zgadzam się'
personel$A1[personel$A1 == 2] = 'Zdecydowanie się zgadzam'

personel$A2[personel$A2 == -2] = 'Zdecydowanie się nie zgadzam'
personel$A2[personel$A2 == -1] = 'Nie zgadzam się'
personel$A2[personel$A2 == 0] = 'Trudno powiedzieć'
personel$A2[personel$A2 == 1] = 'Zgadzam się'
personel$A2[personel$A2 == 2] = 'Zdecydowanie się zgadzam'

personel$W1[personel$W1 == -2] = 'Zdecydowanie się nie zgadzam'
personel$W1[personel$W1 == -1] = 'Nie zgadzam się'
personel$W1[personel$W1 == 0] = 'Trudno powiedzieć'
personel$W1[personel$W1 == 1] = 'Zgadzam się'
personel$W1[personel$W1 == 2] = 'Zdecydowanie się zgadzam'

personel$W2[personel$W2 == -2] = 'Zdecydowanie się nie zgadzam'
personel$W2[personel$W2 == -1] = 'Nie zgadzam się'
personel$W2[personel$W2 == 0] = 'Trudno powiedzieć'
personel$W2[personel$W2 == 1] = 'Zgadzam się'
personel$W2[personel$W2 == 2] = 'Zdecydowanie się zgadzam'

personel$P[personel$P == 'K'] = 'Kobieta'
personel$P[personel$P == 'M'] = 'Mężczyzna'
names(personel) <- c('Dział','S','Atmosfera przed wyjazdem','Atmosfera po wyjeździe','W1','W2','Płeć','Wiek','Wykształcenie')
personel <- personel %>% mutate(across(Dział:Wykształcenie,as.factor))
```

```{r, echo=TRUE}
df <- data.frame(personel$`Atmosfera przed wyjazdem`,personel$`Atmosfera po wyjeździe`)
colnames(df) <- c('Atmosfera przed wyjazdem', 'Atmosfera po wyjeździe') 
likt_atmo <- likert(df)
summary(likt_atmo) %>% kable

likert.bar.plot(likt_atmo) + 
  guides(fill=guide_legend(nrow=2,byrow=TRUE,title='Odpowiedź')) + 
  theme(axis.text.y=element_text(angle=45,hjust=1)) + 
  ylab("Procent") 

plot(likt_atmo,type='heat') +
  theme(axis.text.x=element_text(angle=90,hjust=1),axis.text.y=element_text(angle=45,hjust=1)) + 
  guides(fill=guide_legend(title='Odpowiedź'))

likert.density.plot(likt_atmo)
```

## Podgrupa ze względu na dział

```{r, echo=FALSE}
df <- data.frame(personel$`Atmosfera przed wyjazdem`,personel$`Atmosfera po wyjeździe`)
colnames(df) <- c('Atmosfera przed wyjazdem', 'Atmosfera po wyjeździe') 
likt_atmo_gr_D <- likert(df,grouping=personel$Dział)
kable(summary(likt_atmo_gr_D))
likert.bar.plot(likt_atmo_gr_D) + guides(fill=guide_legend(nrow=2,byrow=TRUE,title='Odpowiedź'))+ 
  ylab("Procent") + xlab('Dział')

likert.density.plot(likt_atmo_gr_D,legend='Dział')
```

## Podgrupa ze względu na płeć

```{r, echo=FALSE}
df <- data.frame(personel$`Atmosfera przed wyjazdem`,personel$`Atmosfera po wyjeździe`)
colnames(df) <- c('Atmosfera przed wyjazdem', 'Atmosfera po wyjeździe') 
likt_atmo_gr_P <- likert(df,grouping=personel$Płeć)
kable(summary(likt_atmo_gr_P))

likert.bar.plot(likt_atmo_gr_P) + guides(fill=guide_legend(nrow=2,byrow=TRUE,title='Odpowiedź'))+ 
  ylab("Procent") + xlab('Płeć')

likert.density.plot(likt_atmo_gr_P,legend='Płeć')
```


## Przedział ufności Cloppera-Pearsona

```{r, echo=FALSE}
personel <- read.csv2('personel.csv',header=FALSE)
names(personel) <- c('D','S','A1','A2','W1','W2','P','Wiek','Wyk')
personel$A2[personel$A2 == '11'] = '1'
personel <- personel %>% mutate(across(D:Wyk,as.factor))
```

```{r, echo=TRUE}
p.lower <- function(x, n, a){
  if(x == 0){
    return(0)
  }
  else{
    return(qbeta(a/2,x,n-x+1))
  }
}


p.upper <- function(x, n, a){
  if(x == n){
    return(1)
  }
  else{
    return(qbeta(1-a/2, x+1, n-x))
  }
}


clopper_pearson_ci <- function(x, n=NULL, a=0.05){
  if(is.null(n)){
    n <- length(x)
    x <- sum(x==1)
    return(c(p.lower(x, n, a), p.upper(x, n, a)))
  }
  else{
    return(c(p.lower(x, n, a), p.upper(x, n, a)))
  }
}

clopper_pearson_ci2 <- function(x, n=NULL, a=0.05){
  if(is.null(n)){
    n <- length(x)
    x <- sum(x==1)
    return(data.frame(x=x, n=n, lower=p.lower(x, n, a), upper=p.upper(x, n, a)))
  }
  else{
    return(data.frame(x=x, n=n, lower=p.lower(x, n, a), upper=p.upper(x, n, a)))
  }
}
```
### Przykład użycia

- funkcja wbudowana
```{r}
x <- rbinom(1, 20, 0.4)
kable(binom.confint(x, 20, methods='exact'))
```

- funkcja `clopper_pearcon_ci`
```{r}
clopper_pearson_ci2(x, 20) %>% kable
```
### Zadowolenie z wynagrodzenia w całej badanej grupie
```{r}
n <- length(personel$W1)
Y <- sum(personel$W1 == 2, personel$W1 == 1)
```

- funkcja `clopper_pearson_ci`
```{r}
clopper_pearson_ci2(Y, n) %>% kable
```

- funkcja wbudowana
```{r}
binom.confint(Y, n, method="exact") %>% kable
```


### Zadowolenie z wynagrodzenia ze względu na dział
```{r}
D <- personel %>% group_by(D) %>% 
      summarise(x = sum(W1 == 1, W1 == 2),
                all = sum(W1 == 1, W1 == 2, W1 == -1, W1 == -2))
```

- funkcja `clopper_pearson_ci`
```{r}
dfD <- setNames(data.frame(matrix(ncol = 4, nrow = 0)), c("x", "n", "lower", "upper"))

for(i in 1:length(D$x)){
  dfD <- rbind(dfD, clopper_pearson_ci2(D$x[i], D$all[i]))
}

dfD %>% kable
```


- funkcja wbudowana
```{r}
binom.confint(D$x, D$all, method="exact") %>% kable
```


### Zadowolenie z wynagrodzenia ze względu na stanowisko
```{r}
S <- personel %>% group_by(S) %>% 
      summarise(x = sum(W1 == 1, W1 == 2),
                all = sum(W1 == 1, W1 == 2, W1 == -1, W1 == -2))
```

- funkcja `clopper_pearson_ci`
```{r}
dfS <- setNames(data.frame(matrix(ncol = 4, nrow = 0)), c("x", "n", "lower", "upper"))

for(i in 1:length(S$x)){
  dfS <- rbind(dfS, clopper_pearson_ci2(S$x[i], S$all[i]))
}

kable(dfS)
```

- funkcja wbudowana
```{r}
binom.confint(S$x, S$all, method="exact") %>% kable
```


# Część III

## Generowanie rozkładu dwumianowego

Do wygenerowania liczb z rozkładu dwumianowego wykorzystamy poniższy algorytm: 

1. Ustal $n$ i $p$.
2. Generuj $Y_i$ z rozkładu $P(Y_i=1) = p = 1 - P(Y_i=0)$.
3. Powtórz krok 2. $n$ razy.
4. Wstaw $X=\sum_{i=1}^{n}{Y_i}$.
5. Powtórz kroki 2-4 $N$ razy.

Korzystamy z faktu, że suma zmiennych losowych z rozkładu Bernoulliego jest zmienną z rozkładu dwumianowego. 

Aby to udowodnić, użyjemy funkcji charakterystycznych obu rozkładów. 

Niech $X$ będzie zmienną losową z rozkładu dwumianowego z parametrami $n$ i $p$, a $Y_i$ zmienną z rozkładu Bernoulliego ($P(Y_i=1) = p = 1 - P(Y_i=0)$).

Funkcja charakterystyczna rozkładu Bernoulliego dana jest wzorem $\phi_{Y_i}(t) = \mathbb{E}(e^{itY_i}) = 1-p+pe^{it}$.

Możemy zapisać funkcję charakterystyczną jako: 
$$
\phi_{\sum\limits_{i}^nY_i}(t) = \mathbb{E}(e^{it\sum\limits_{i}^nY_i}) = \mathbb{E}(e^{it(Y_1+Y_2+\ldots+Y_n)}) = 
\mathbb{E}(e^{itY_1}e^{itY_2}\ldots e^{itY_n}).
$$
Korzystając z niezależności zmiennych:
$$
\phi_{\sum\limits_{i}^nY_i}(t) = \mathbb{E}(e^{itY_1})\mathbb{E}(e^{itY_2})\ldots \mathbb{E}(e^{itY_n}) = \left(\mathbb{E}e^{itY_1}\right)^n = \left(1-p+pe^{it}\right)^n.
$$
Otrzymamy wynik jest funkcją charakterystyczną rozkładu dwumianowego, co kończy dowód. 

```{r, echo=TRUE}
generuj_dwumianowy <- function(n, p, N){
  X <- rep(NA, N)
  for(i in 1:N){
    Y <- rep(NA, n)
    for(j in 1:n){
      Y[j] <- sample(c(0,1), size=1, prob=c(1-p,p))
    }
    X[i] <- sum(Y)
  }
  return(X)
}
```

### Porównanie funkcji

```{r, results = 'asis'}
x1 <- rbinom(1000, 20, 0.6)
x2 <- generuj_dwumianowy(20, 0.6, 1000)

df <- data.frame('funkcja'=c('rbinom', 'generuj_dwumianowy'),
      'średnia'= c(mean(x1), mean(x2)),
      'wariancja'=c(var(x1), var(x2)))

kable(df, caption = 'Wartości statystyk', format='markdown')
```
```{r}
df_x1 <- data.frame('x'=x1)
df_x2 <- data.frame('x'=x2)

x<- 1:20
df <- data.frame('x'= x, 'fun'= dbinom(x,20,0.6))

ggplot() + 
  geom_histogram(data = df_x1, aes(x = x, y = ..density..), fill='hotpink', binwidth=1) + 
  labs(title = 'Histogram dla próby otrzymanej przy pomocy funkcji wbudowanej')+
  geom_point(data=df, mapping=aes(x,fun))

```
```{r}
ggplot(data = df_x2, aes(x = x)) + 
  geom_histogram(aes(y = ..density..), fill='hotpink', binwidth=1) + 
  labs(title = 'Histogram dla próby otrzymanej przy pomocy funkcji generuj_dwumianowy')
```

## Prawdopodobieństwo pokrycia

### Opis symulacji

Coś, że Monte Carlo itp.

### Algorytm
1. Ustal $n$ i $p$.
2. Generuj realizację zmiennej losowej z rozkładu $\mathcal{B}(n,p)$.
3. Wyznacz przedział ufności dla parametru $p$ wybraną metodą.
4. Sprzwdź czy $p \in$ przedziału ufności. Wyznacz długość przedziału.
5. Powtórz 2-4 $N$ razy.
6. Wyznacz procent pokrycia i średnią długość przedziału.


```{r, echo=TRUE}
simulation <- function(n, method, name){
  N <- 1000
  p <- seq(0, 1, 0.01)
  for(j in 1:length(p)){
    len <- rep(NA, N)
    counter <- 0
      for(i in 1:N){
        x <- rbinom(1, n, p[j])
        interval <- binom.confint(x, n, conf.level = 0.95, methods = method)
        TL <- interval$lower
        TU <- interval$upper
        if(between(p[j], TL, TU)){
          counter <- counter + 1
        }
        len[i] <- TU - TL
      }
      p.cover <- counter/N
      p.len <- mean(len)
      df <- data.frame('p' = p[j], 'pokrycie' = p.cover, 'dlugosc' = p.len)
      write.table(df, name, 
          append = TRUE,
          sep = ",",
          col.names = FALSE,
          row.names = FALSE,
          quote = FALSE)
  }
  }
```

```{r}
cp30 <- read.csv('cpn30.csv', col.names = c('p', 'pokrycie', 'len'))
w30 <- read.csv('wald_n30.csv', col.names = c('p', 'pokrycie', 'len'))
b30 <- read.csv('bayes_n30.csv', col.names = c('p', 'pokrycie', 'len'))

cp100 <- read.csv('cpn100.csv', col.names = c('p', 'pokrycie', 'len'))
w100 <- read.csv('wald_n100.csv', col.names = c('p', 'pokrycie', 'len'))
b100 <- read.csv('bayes_n100.csv', col.names = c('p', 'pokrycie', 'len'))

cp1000 <- read.csv('cpn1000.csv', col.names = c('p', 'pokrycie', 'len'))
w1000 <- read.csv('wald_n1000.csv', col.names = c('p', 'pokrycie', 'len'))
b1000 <- read.csv('bayes_n1000.csv', col.names = c('p', 'pokrycie', 'len'))

```

```{r}
ggplot() + geom_line(aes(x=cp30$p, y=cp30$pokrycie, color='Cloppera-Pearsona')) + 
  geom_line(aes(x=w30$p, y=w30$pokrycie, color='Walda')) +
  geom_line(aes(x=b30$p, y=b30$pokrycie,color='Bayesa')) +
  labs(title = 'Procent pokrycia dla n = 30', y ='% pokrycia', x = 'p') + 
  geom_hline(yintercept = 0.95, linetype = 'dashed')+
  scale_colour_manual("Przedział ufności", 
                      breaks = c("Cloppera-Pearsona", "Walda", "Bayesa"),
                      values = c("purple", "hotpink", "darkblue"))
```
```{r}
ggplot() + geom_line(aes(x=cp30$p, y=cp30$len, color='Cloppera-Pearsona')) + 
  geom_line(aes(x=w30$p, y=w30$len, color='Walda')) +
  geom_line(aes(x=b30$p, y=b30$len, color='Bayesa')) +
  labs(title = 'Średnia długość przedziału dla n = 30', y ='Średnia długość przedziału', x = 'p') + 
  scale_colour_manual("Przedział ufności", 
                      breaks = c("Cloppera-Pearsona", "Walda", "Bayesa"),
                      values = c("purple", "hotpink", "darkblue"))
```

```{r}
ggplot() + geom_line(aes(x=cp100$p, y=cp100$pokrycie, color='Cloppera-Pearsona')) + 
  geom_line(aes(x=w100$p, y=w100$pokrycie,color='Walda')) +
  geom_line(aes(x=b100$p, y=b100$pokrycie, color='Bayesa')) +
  labs(title = 'Procent pokrycia dla n = 100', y ='% pokrycia', x = 'p',color = "Przedział ufności") + 
  geom_hline(yintercept = 0.95, linetype = 'dashed')+
  scale_colour_manual("Przedział ufności", 
                      breaks = c("Cloppera-Pearsona", "Walda", "Bayesa"),
                      values = c("purple", "hotpink", "darkblue"))

ggplot() + geom_line(aes(x=cp100$p, y=cp100$len, color='Cloppera-Pearsona')) + 
  geom_line(aes(x=w100$p, y=w100$len, color='Walda')) +
  geom_line(aes(x=b100$p, y=b100$len, color='Bayesa')) +
  labs(title = 'Średnia długość przedziału dla n = 100', y ='Średnia długość przedziału', x = 'p') + 
  scale_colour_manual("Przedział ufności", 
                      breaks = c("Cloppera-Pearsona", "Walda", "Bayesa"),
                      values = c("purple", "hotpink", "darkblue"))
```

```{r}
ggplot() + geom_line(aes(x=cp1000$p, y=cp1000$pokrycie, color='Cloppera-Pearsona')) + 
  geom_line(aes(x=w1000$p, y=w1000$pokrycie, color='Walda')) +
  geom_line(aes(x=b1000$p, y=b1000$pokrycie, color='Bayesa')) +
  labs(title = 'Procent pokrycia dla n = 1000', y ='% pokrycia', x = 'p') + 
  geom_hline(yintercept = 0.95, linetype = 'dashed') +
  scale_colour_manual("Przedział ufności", 
                      breaks = c("Cloppera-Pearsona", "Walda", "Bayesa"),
                      values = c("purple", "hotpink", "darkblue"))

ggplot() + geom_line(aes(x=cp1000$p, y=cp1000$len, color='Cloppera-Pearsona')) + 
  geom_line(aes(x=w1000$p, y=w1000$len, color='Walda')) +
  geom_line(aes(x=b1000$p, y=b1000$len,color='Bayesa')) +
  labs(title = 'Średnia długość przedziału dla n = 1000', y ='Średnia długość przedziału', x = 'p') + 
  scale_colour_manual("Przedział ufności", 
                      breaks = c("Cloppera-Pearsona", "Walda", "Bayesa"),
                      values = c("purple", "hotpink", "darkblue"))
```

# Część IV

## Weryfikacja hipotez
Wszystkie poniższe hipotezy są weryfikowane na poziomie istotności $0.05$.

```{r, echo=FALSE}
#a)
#xk <- sum(personel$Płeć == 'Kobieta')
#nk <- sum(personel$Płeć == 'Kobieta', personel$Płeć =='Mężczyzna')
#xz <- sum(personel$W1 == 'Zdecydowanie się zgadzam', personel$W1 == 'Zgadzam się')
xk <- 71
xz <- 106
n <- 200

t1 <- binom.test(xk, n, p = 0.5, alternative = 'two.sided')
t2 <- prop.test(xk, n, p = 0.5, alternative = 'two.sided', correct = TRUE)
t3 <- prop.test(xk, n, p = 0.5, alternative = 'two.sided', correct = FALSE) 

t4 <- binom.test(xz, n, p = 0.8, alternative = 'l')
t5 <- prop.test(xz, n, p = 0.8, alternative = 'l', correct = TRUE)
t6 <- prop.test(xz, n, p = 0.8, alternative = 'l', correct = FALSE)

```
a) Testujemy hipotezę zerową $H_0:$ prawdopodobieństwo, że w korporacji pracuje kobieta wynosi 0.5, przeciwko hipotezie alternatywnej $H_1:$ prawdopodobieństwo, że w korporacji pracuje kobieta jest różne od 0.5.

- Wyniki uzyskane przy pomocy funkcji `binom.test`
```{r}
df1 <- data.frame(value = unlist(t1))
#df1 <- data.frame(parametr=c('Liczba sukcesów', 'Liczba prób', 'p-wartość', 'Estymowane prawdopodobieństwo sukcesu'), wartość=df1[c(1,2,3,6),1])

kable(df1) %>% 
    column_spec(1, border_left = TRUE, border_right = FALSE) %>%
    column_spec(2, border_left = FALSE, border_right = TRUE)
```
- Wyniki uzyskane przy pomocy funkcji `prop.test` z uzwględnieniem poprawki na ciągłość
```{r}
df2 <- data.frame(value = unlist(t2))
#df2 <- data.frame(parametr=c('Wartość statystyki', 'p-wartość', 'Estymowane prawdopodobieństwo sukcesu'), wartość=df2[c(1,3,4),1])

kable(df2) %>% 
    column_spec(1, border_left = TRUE, border_right = FALSE) %>%
    column_spec(2, border_left = FALSE, border_right = TRUE)
```
- Wyniki uzyskane przy pomocy funkcji `prop.test` bezz uwzględnienia poprawki na ciągłość
```{r}
df3 <- data.frame(value = unlist(t3))
#df3 <- data.frame(parametr=c('Wartość statystyki', 'p-wartość', 'Estymowane prawdopodobieństwo sukcesu'), wartość=df3[c(1,3,4),1])

kable(df3) %>% 
    column_spec(1, border_left = TRUE, border_right = FALSE) %>%
    column_spec(2, border_left = FALSE, border_right = TRUE)
```
### Wnioski
Korzystając z testu dokładnego (`binom.test`) na poziomie istotności $\alpha = 0.05$ weryfikowaną hipotezę, że prawdopodobieństwo, iż w korporacji pracuje kobieta wynosi 0.5 należy odrzucić (p-wartość w tym teście wynosi `r t1$p.value`). Podobnie w przypadku testu asymptotycznego (`prop.test`) na poziomie istotności $\alpha = 0.05$ z zastosowaną poprawką na ciągłość (p-wartość wynosi `r t2$p.value`) oraz bez uwzględniania poprawki (p-wartość `r t3$p.value`) również odrzucamy weryfikowaną hipotezę na rzecz hipotezy alternatywnej, że prawdopodobieństwo, iż w korporacji pracuje kobieta jest różne od $0.5$.


b) Testujemy hipotezę zerową $H_0:$ prawdopodobieństwo, że pracownik jest zadowolony ze swojego wynagrodzenia jest większe bądź równe 0.8, przeciwko hipotezie alternatywnej $H_1:$ prawdopodobieństwo, że pracownik jest zadowolony ze swojego wynagrodzenia jest mniejsze od 0.8.

- Wyniki uzyskane przy pomocy funkcji `binom.test`
```{r}
df4 <- data.frame(value = unlist(t4))
#df4 <- data.frame(parametr=c('Liczba sukcesów', 'Liczba prób', 'p-wartość', 'Estymowane prawdopodobieństwo sukcesu'), wartość=df4[c(1,2,3,6),1])

kable(df4) %>% 
    column_spec(1, border_left = TRUE, border_right = FALSE) %>%
    column_spec(2, border_left = FALSE, border_right = TRUE)
```
- Wyniki uzyskane przy pomocy funkcji `prop.test` z poprawką na ciągłość
```{r}
df5 <- data.frame(value = unlist(t5))
#df5 <- data.frame(parametr=c('Wartość statystyki', 'p-wartość', 'Estymowane prawdopodobieństwo sukcesu'), wartość=df5[c(1,3,4),1])

kable(df5) %>% 
    column_spec(1, border_left = TRUE, border_right = FALSE) %>%
    column_spec(2, border_left = FALSE, border_right = TRUE)
```
- Wyniki uzyskane przy pomocy funkcji `prop.test` bez poprawki na ciągłość
```{r}
df6 <- data.frame(value = unlist(t6))
#df6 <- data.frame(parametr=c('Wartość statystyki', 'p-wartość', 'Estymowane prawdopodobieństwo sukcesu'), wartość=df6[c(1,3,4),1])

kable(df6) %>% 
    column_spec(1, border_left = TRUE, border_right = FALSE) %>%
    column_spec(2, border_left = FALSE, border_right = TRUE)
```
### Wnioski
Korzystając z testu dokładnego (`binom.test`) na poziomie istotności $\alpha = 0.05$ weryfikowaną hipotezę, że prawdopodobieństwo, iż pracownik jest zadowolony ze swojego wynagrodzenia jest większe bądź równe 0.8 należy odrzucić (p-wartość w tym teście wynosi `r t4$p.value`). Podobnie w przypadku testu asymptotycznego (`prop.test`) na poziomie istotności $\alpha = 0.05$ z zastosowaną poprawką na ciągłość (p-wartość wynosi `r t5$p.value`) oraz bez uwzględniania poprawki (p-wartość `r t6$p.value`) również odrzucamy weryfikowaną hipotezę na rzecz hipotezy alternatywnej, że prawdopodobieństwo, iż pracownik jest zadowolony ze swojego wynagrodzenia jest mniejsze od 0.8.


c) Testujemy hipotezę, że prawdopodobieństwo, iż kobieta pracuje na stanowisku kierowniczym jest równe prawdopodobieństwu, że mężczyzna paracuje na stanowisku kierowniczym.

```{r}
kob_kier <- 8
m_kier <- 19
l_kobiet <- 71
l_mezcz <- 129
tc <- prop.test(c(kob_kier,m_kier),c(l_kobiet,l_mezcz))
```

Wyniki uzyskane przy pomocy funkcji `prop.test`
```{r}
dfc <- data.frame(value = unlist(tc))
#dfc <- data.frame(parametr=c('Wartość statystyki', 'p-wartość', 'estimate.prop 1', 'estimate.prop 2'), wartość=dfc[c(1,3,4,5),1])

kable(dfc) %>% 
    column_spec(1, border_left = TRUE, border_right = FALSE) %>%
    column_spec(2, border_left = FALSE, border_right = TRUE)
```

### Wnioski
Korzystając z testu asymptotycznego (`prop.test`) na poziomie istotności $\alpha = 0.05$ nie ma podstaw do odrzucenia hipotezy, że prawdopodobieństwo, iż kobieta pracuje na stanowisku kierowniczym jest równe prawdopodobieństwu, że mężczyzna paracuje na stanowisku kierowniczym. Wartość poziomu krytycznego wynosi `r tc$p.value`.


d) Testujemy hipotezę, że prawdopodobieństwo, iż kobieta jest zadowolona ze swojego wynagrodzenia jest równe prawdopodobieństwu, że mężczyzna jest zadowolony ze swojego wynagrodzenia.

```{r}
#sum(personel$W1 == 'Zdecydowanie się zgadzam' & personel$Płeć == 'Kobieta', personel$W1 == 'Zgadzam się' & personel$Płeć == 'Kobieta')
#sum(personel$W1 == 'Zdecydowanie się zgadzam' & personel$Płeć == 'Mężczyzna', personel$W1 == 'Zgadzam się' & personel$Płeć == 'Mężczyzna')
m_zad <- 70
kob_zad <- 36
l_kobiet <- 71
l_mezcz <- 129
td <- prop.test(c(kob_zad,m_zad),c(l_kobiet,l_mezcz))

dfd <- data.frame(value = unlist(td))
#dfd <- data.frame(parametr=c('Wartość statystyki', 'p-wartość', 'Estymowane prawdopodobieństwo sukcesu'), wartość=dfd[c(1,3,4),1])

kable(dfd) %>% 
    column_spec(1, border_left = TRUE, border_right = FALSE) %>%
    column_spec(2, border_left = FALSE, border_right = TRUE)
```

### Wnioski
Korzystając z testu asymptotycznego (`prop.test`) na poziomie istotności $\alpha = 0.05$ nie ma podstaw do odrzucenia hipotezy, że prawdopodobieństwo, iż kobieta jest zadowolona ze swojego wynagrodzenia jest równe prawdopodobieństwu, że mężczyzna jest zadowolony ze swojego wynagrodzenia. Wartość poziomu krytycznego wynosi `r td$p.value`.


e) Testujemy hipotezę, że prawdopodobieństwo, iż kobieta pracuje w dziale obsługi kadrowo-płacowej jest większe lub równe prawdopodobieństwu, że mężczyzna pracuje w dziale obsługi kadrowo-płacowej.

```{r}
#sum(personel$Dział == 'Obsługa kadrowo-płacowa' & personel$Płeć == 'Kobieta')
#sum(personel$Dział == 'Obsługa kadrowo-płacowa' & personel$Płeć == 'Mężczyzna')
m_hr <- 3
kob_hr <- 23
l_kobiet <- 71
l_mezcz <- 129
te <- prop.test(c(kob_hr,m_hr),c(l_kobiet,l_mezcz), alternative='l')

dfe <- data.frame(value = unlist(te))
#dfe <- data.frame(parametr=c('Wartość statystyki', 'p-wartość', 'Estymowane prawdopodobieństwo sukcesu'), wartość=dfe[c(1,3,4),1])

kable(dfe) %>% 
    column_spec(1, border_left = TRUE, border_right = FALSE) %>%
    column_spec(2, border_left = FALSE, border_right = TRUE)
```
### Wnioski
Na podstwie przeprowadzonego testu asymptotycznego (`prop.test`)  nie mamy podstaw do odrzucenia hitoptezy, że prawdopodobieństwo, iż kobieta pracuje w dziale obsługi kadrowo-płacowej jest większe lub równe prawdopodobieństwu, że mężczyzna pracuje w dziale obsługi kadrowo-płacowej. Wartość poziomu krytycznego w tym teście wynosi w przybliżeniu `r te$p.value`.