---
title: "Analiza danych ankietowych"
subtitle: "Raport 1"
author: "Klaudia Janicka 262268, Natalia Iwańska 262270"
date: "`r Sys.Date()`"
output: 
  pdf_document
header-includes:
  \usepackage{booktabs}
  \usepackage{float}
  \renewcommand{\tablename}{Tab.}
  \renewcommand{\figurename}{Wykres}
  \floatplacement{figure}{H}
---

```{r setup, include=FALSE}
knitr::opts_chunk$set(echo = FALSE, warning=FALSE, message=FALSE)
knitr::opts_chunk$set(fig.width=8, fig.height=4.5) 
pdf.options(encoding = 'CP1250')

library("tidyverse")
library("vcd")
library("ggplot2")
library("knitr")
library("dplyr")
library("xtable")
library("kableExtra")
library("ggplot2")
library('likert')
library("binom")
```


# Część I
## Zadanie 1
### Tablice liczności dla zmiennej A1

```{r}
personel <- read.csv2(file = "personel.csv", header=FALSE)
names(personel) <- c("D", "S", "A1", "A2", "W1", "W2", "P", "Wiek", "Wyk")
personel$A2[personel$A2 == '11'] = '1'
personel <- personel %>% mutate(across(D:Wyk, as.factor))
```

```{r, echo=TRUE}
#tablica liczności dla A1
tabA1 <- personel %>% count(A1) %>% mutate(prop=n/sum(n))

#tablica liczności dla A1 ze względu na Wyk==1
tabA1wyk1 <- personel %>% filter(Wyk=="1") %>% count(A1) %>% mutate(prop=n/sum(n))
```


```{r}
tabA1 <- personel %>% count(A1) %>% mutate(prop=n/sum(n))

tabA1wyk1 <- personel %>% filter(Wyk=="1") %>% count(A1) %>% mutate(prop=n/sum(n))
tabA1wyk2 <- personel %>% filter(Wyk=="2") %>% count(A1) %>% mutate(prop=n/sum(n))
tabA1wyk3 <- personel %>% filter(Wyk=="3") %>% count(A1) %>% mutate(prop=n/sum(n))

tabA1Dz <- personel %>% filter(D=="Z") %>% count(A1) %>% mutate(prop=n/sum(n))
tabA1Dp <- personel %>% filter(D=="P") %>% count(A1) %>% mutate(prop=n/sum(n))
tabA1Ds <- personel %>% filter(D=="S") %>% count(A1) %>% mutate(prop=n/sum(n))
tabA1Do <- personel %>% filter(D=="O") %>% count(A1) %>% mutate(prop=n/sum(n))

tabA1Pk <- personel %>% filter(P=="K") %>% count(A1) %>% mutate(prop=n/sum(n))
tabA1Pm <- personel %>% filter(P=="M") %>% count(A1) %>% mutate(prop=n/sum(n))

```


```{r, results='asis'}
t <- kable(tabA1, format = "latex", booktabs = TRUE) %>% 
    column_spec(1, border_left = TRUE, border_right = TRUE) %>%
    column_spec(3, border_left = TRUE, border_right = TRUE)

t1 <- kable(tabA1wyk1, format = "latex", booktabs = TRUE) %>% 
    column_spec(1, border_left = TRUE, border_right = TRUE) %>%
    column_spec(3, border_left = TRUE, border_right = TRUE)

t2 <- kable(tabA1wyk2, format = "latex", booktabs = TRUE) %>% 
    column_spec(1, border_left = TRUE, border_right = TRUE) %>%
    column_spec(3, border_left = TRUE, border_right = TRUE)

t3 <- kable(tabA1wyk3, format = "latex", booktabs = TRUE) %>% 
    column_spec(1, border_left = TRUE, border_right = TRUE) %>%
    column_spec(3, border_left = TRUE, border_right = TRUE)

t4 <- kable(tabA1Dz, format = "latex", booktabs = TRUE) %>% 
    column_spec(1, border_left = TRUE, border_right = TRUE) %>%
    column_spec(3, border_left = TRUE, border_right = TRUE)

t5 <- kable(tabA1Dp, format = "latex", booktabs = TRUE) %>% 
    column_spec(1, border_left = TRUE, border_right = TRUE) %>%
    column_spec(3, border_left = TRUE, border_right = TRUE)

t6 <- kable(tabA1Ds, format = "latex", booktabs = TRUE) %>% 
    column_spec(1, border_left = TRUE, border_right = TRUE) %>%
    column_spec(3, border_left = TRUE, border_right = TRUE)

t7 <- kable(tabA1Do, format = "latex", booktabs = TRUE) %>% 
    column_spec(1, border_left = TRUE, border_right = TRUE) %>%
    column_spec(3, border_left = TRUE, border_right = TRUE)

t8 <- kable(tabA1Pk, format = "latex", booktabs = TRUE) %>% 
    column_spec(1, border_left = TRUE, border_right = TRUE) %>%
    column_spec(3, border_left = TRUE, border_right = TRUE)

t9 <- kable(tabA1Pm, format = "latex", booktabs = TRUE) %>% 
    column_spec(1, border_left = TRUE, border_right = TRUE) %>%
    column_spec(3, border_left = TRUE, border_right = TRUE)


cat(c("\\begin{table}[H]
    \\begin{minipage}[t]{.45\\linewidth}",
      t,
    "\\centering",
    "\\caption{Tablica liczności dla A1.}
      \\centering",
    "\\end{minipage}%
    \\hfill
    \\begin{minipage}[t]{.45\\linewidth}",
      t1,
    "\\centering",
    "\\caption{Tablica liczności dla A1 ze względu na Wyk=1.}
      \\centering",
    "\\end{minipage}
\\end{table}"
))

cat(c("\\begin{table}[H]
    \\begin{minipage}[t]{.45\\linewidth}",
      t2,
    "\\centering",
    "\\caption{Tablica liczności dla A1 ze względu na Wyk=2.}",
    "\\end{minipage}%
    \\hfill
    \\begin{minipage}[t]{.45\\linewidth}",
      t3,
    "\\centering",
    "\\caption{Tablica liczności dla A1 ze względu na Wyk=3.}
      \\centering",
    "\\end{minipage}
\\end{table}"
))  

cat(c("\\begin{table}[H]
    \\begin{minipage}[t]{.45\\linewidth}",
      t4,
    "\\centering",
    "\\caption{Tablica liczności dla A1 ze względu na D=Z.}",
    "\\end{minipage}%
    \\hfill
    \\begin{minipage}[t]{.45\\linewidth}",
      t5,
    "\\centering",
    "\\caption{Tablica liczności dla A1 ze względu na D=P.}
      \\centering",
    "\\end{minipage}
\\end{table}"
)) 

cat(c("\\begin{table}[H]
    \\begin{minipage}[t]{.45\\linewidth}",
      t6,
    "\\centering",
    "\\caption{Tablica liczności dla A1 ze względu na D=S.}",
    "\\end{minipage}%
    \\hfill
    \\begin{minipage}[t]{.45\\linewidth}",
      t7,
    "\\centering",
    "\\caption{Tablica liczności dla A1 ze względu na D=O.}
      \\centering",
    "\\end{minipage}
\\end{table}"
)) 

cat(c("\\begin{table}[H]
    \\begin{minipage}[t]{.45\\linewidth}",
      t8,
    "\\centering",
    "\\caption{Tablica liczności dla A1 ze względu na P=k.}",
    "\\end{minipage}%
    \\hfill
    \\begin{minipage}[t]{.45\\linewidth}",
      t9,
    "\\centering",
    "\\caption{Tablica liczności dla A1 ze względu na P=m.}
      \\centering",
    "\\end{minipage}
\\end{table}"
)) 
```


### Tablice liczności dla zmiennnej W1

```{r}
tabW1 <- personel %>% count(A1) %>% mutate(prop=n/sum(n))

tabW1wyk1 <- personel %>% filter(Wyk=="1") %>% count(A1) %>% mutate(prop=n/sum(n))
tabW1wyk2 <- personel %>% filter(Wyk=="2") %>% count(A1) %>% mutate(prop=n/sum(n))
tabW1wyk3 <- personel %>% filter(Wyk=="3") %>% count(A1) %>% mutate(prop=n/sum(n))

tabW1Dz <- personel %>% filter(D=="Z") %>% count(A1) %>% mutate(prop=n/sum(n))
tabW1Dp <- personel %>% filter(D=="P") %>% count(A1) %>% mutate(prop=n/sum(n))
tabW1Ds <- personel %>% filter(D=="S") %>% count(A1) %>% mutate(prop=n/sum(n))
tabW1Do <- personel %>% filter(D=="O") %>% count(A1) %>% mutate(prop=n/sum(n))

tabW1Pk <- personel %>% filter(P=="K") %>% count(A1) %>% mutate(prop=n/sum(n))
tabW1Pm <- personel %>% filter(P=="M") %>% count(A1) %>% mutate(prop=n/sum(n))
```


```{r, results='asis'}
tW <- kable(tabW1, format = "latex", booktabs = TRUE) %>% 
    column_spec(1, border_left = TRUE, border_right = TRUE) %>%
    column_spec(3, border_left = TRUE, border_right = TRUE)

t1W <- kable(tabW1wyk1, format = "latex", booktabs = TRUE) %>% 
    column_spec(1, border_left = TRUE, border_right = TRUE) %>%
    column_spec(3, border_left = TRUE, border_right = TRUE)

t2W <- kable(tabW1wyk2, format = "latex", booktabs = TRUE) %>% 
    column_spec(1, border_left = TRUE, border_right = TRUE) %>%
    column_spec(3, border_left = TRUE, border_right = TRUE)

t3W <- kable(tabW1wyk3, format = "latex", booktabs = TRUE) %>% 
    column_spec(1, border_left = TRUE, border_right = TRUE) %>%
    column_spec(3, border_left = TRUE, border_right = TRUE)

t4W <- kable(tabW1Dz, format = "latex", booktabs = TRUE) %>% 
    column_spec(1, border_left = TRUE, border_right = TRUE) %>%
    column_spec(3, border_left = TRUE, border_right = TRUE)

t5W <- kable(tabW1Dp, format = "latex", booktabs = TRUE) %>% 
    column_spec(1, border_left = TRUE, border_right = TRUE) %>%
    column_spec(3, border_left = TRUE, border_right = TRUE)

t6W <- kable(tabW1Ds, format = "latex", booktabs = TRUE) %>% 
    column_spec(1, border_left = TRUE, border_right = TRUE) %>%
    column_spec(3, border_left = TRUE, border_right = TRUE)

t7W <- kable(tabW1Do, format = "latex", booktabs = TRUE) %>% 
    column_spec(1, border_left = TRUE, border_right = TRUE) %>%
    column_spec(3, border_left = TRUE, border_right = TRUE)

t8W <- kable(tabW1Pk, format = "latex", booktabs = TRUE) %>% 
    column_spec(1, border_left = TRUE, border_right = TRUE) %>%
    column_spec(3, border_left = TRUE, border_right = TRUE)

t9W <- kable(tabW1Pm, format = "latex", booktabs = TRUE) %>% 
    column_spec(1, border_left = TRUE, border_right = TRUE) %>%
    column_spec(3, border_left = TRUE, border_right = TRUE)


cat(c("\\begin{table}[H]
    \\begin{minipage}[t]{.45\\linewidth}",
      tW,
    "\\centering",
    "\\caption{Tablica liczności dla W1.}
      \\centering",
    "\\end{minipage}%
    \\hfill
    \\begin{minipage}[t]{.45\\linewidth}",
      t1W,
    "\\centering",
    "\\caption{Tablica liczności dla W1 ze względu na Wyk=1.}
      \\centering",
    "\\end{minipage}
\\end{table}"
))

cat(c("\\begin{table}[H]
    \\begin{minipage}[t]{.45\\linewidth}",
      t2W,
    "\\centering",
    "\\caption{Tablica liczności dla W1 ze względu na Wyk=2.}",
    "\\end{minipage}%
    \\hfill
    \\begin{minipage}[t]{.45\\linewidth}",
      t3W,
    "\\centering",
    "\\caption{Tablica liczności dla W1 ze względu na Wyk=3.}
      \\centering",
    "\\end{minipage}
\\end{table}"
))  

cat(c("\\begin{table}[H]
    \\begin{minipage}[t]{.45\\linewidth}",
      t4W,
    "\\centering",
    "\\caption{Tablica liczności dla W1 ze względu na D=Z.}",
    "\\end{minipage}%
    \\hfill
    \\begin{minipage}[t]{.45\\linewidth}",
      t5W,
    "\\centering",
    "\\caption{Tablica liczności dla W1 ze względu na D=P.}
      \\centering",
    "\\end{minipage}
\\end{table}"
)) 

cat(c("\\begin{table}[H]
    \\begin{minipage}[t]{.45\\linewidth}",
      t6W,
    "\\centering",
    "\\caption{Tablica liczności dla W1 ze względu na D=S.}",
    "\\end{minipage}%
    \\hfill
    \\begin{minipage}[t]{.45\\linewidth}",
      t7W,
    "\\centering",
    "\\caption{Tablica liczności dla W1 ze względu na D=O.}
      \\centering",
    "\\end{minipage}
\\end{table}"
)) 

cat(c("\\begin{table}[H]
    \\begin{minipage}[t]{.45\\linewidth}",
      t8W,
    "\\centering",
    "\\caption{Tablica liczności dla W1 ze względu na P=k.}",
    "\\end{minipage}%
    \\hfill
    \\begin{minipage}[t]{.45\\linewidth}",
      t9W,
    "\\centering",
    "\\caption{Tablica liczności dla W1 ze względu na P=m.}
      \\centering",
    "\\end{minipage}
\\end{table}"
)) 
```

## Zadanie 2
### Tabele wielodzielcze

```{r, echo=TRUE, results='asis'}
kable(structable(W1~P, personel) %>% addmargins(),
      caption="Tabela wielodzielcza uzwlgędniająca zmienną W1 i P.") %>% 
      column_spec(1, border_left = TRUE) %>%
      column_spec(6, border_right = TRUE) %>%
      kable_styling(latex_options = "HOLD_position")
```

```{r, results='asis'}
kable(structable(W1~S, personel) %>% addmargins(), caption="Tabela wielodzielcza uzwlgędniająca zmienną W1 i S.") %>% 
    column_spec(1, border_left = TRUE) %>%
    column_spec(6, border_right = TRUE) %>%
    kable_styling(latex_options = "HOLD_position")
```

```{r, results='asis'}
kable(structable(A1~D, personel) %>% addmargins(), caption="Tabela wielodzielcza uzwlgędniająca zmienną A1 i D.") %>% 
    column_spec(1, border_left = TRUE) %>%
    column_spec(7, border_right = TRUE) %>%
    kable_styling(latex_options = "HOLD_position")
```

## Zadanie 3
### Wykres słupkowy

```{r,echo=FALSE}
personel <- read.csv2('personel.csv',header=FALSE)
names(personel) <- c('D','S','A1','A2','W1','W2','P','Wiek','Wyk')
personel$A2[personel$A2 == '11'] = '1'
personel$D[personel$D == 'O'] = 'Obsługa kadrowo-płacowa'
personel$D[personel$D == 'P'] = 'Produkcja'
personel$D[personel$D == 'Z'] = 'Zaopatrzenia'
personel$D[personel$D == 'S'] = 'Sprzedaż'

personel$S[personel$S == 1] = 'Tak'
personel$S[personel$S == 0] = 'Nie'

personel$A1[personel$A1 == -2] = 'Zdecydowanie się nie zgadzam'
personel$A1[personel$A1 == -1] = 'Nie zgadzam się'
personel$A1[personel$A1 == 0] = 'Trudno powiedzieć'
personel$A1[personel$A1 == 1] = 'Zgadzam się'
personel$A1[personel$A1 == 2] = 'Zdecydowanie się zgadzam'

personel$A2[personel$A2 == -2] = 'Zdecydowanie się nie zgadzam'
personel$A2[personel$A2 == -1] = 'Nie zgadzam się'
personel$A2[personel$A2 == 0] = 'Trudno powiedzieć'
personel$A2[personel$A2 == 1] = 'Zgadzam się'
personel$A2[personel$A2 == 2] = 'Zdecydowanie się zgadzam'

personel$W1[personel$W1 == -2] = 'Zdecydowanie się nie zgadzam'
personel$W1[personel$W1 == -1] = 'Nie zgadzam się'
personel$W1[personel$W1 == 0] = 'Trudno powiedzieć'
personel$W1[personel$W1 == 1] = 'Zgadzam się'
personel$W1[personel$W1 == 2] = 'Zdecydowanie się zgadzam'

personel$W2[personel$W2 == -2] = 'Zdecydowanie się nie zgadzam'
personel$W2[personel$W2 == -1] = 'Nie zgadzam się'
personel$W2[personel$W2 == 0] = 'Trudno powiedzieć'
personel$W2[personel$W2 == 1] = 'Zgadzam się'
personel$W2[personel$W2 == 2] = 'Zdecydowanie się zgadzam'

personel$P[personel$P == 'K'] = 'Kobieta'
personel$P[personel$P == 'M'] = 'Mężczyzna'
names(personel) <- c('D','S','A1','A2','W1','W2','P','Wiek','Wyk')
personel <- personel %>% mutate(across(D:Wyk,as.factor))
```

```{r, fig.pos='H', echo=TRUE, fig.cap='\\label{histW1}Wykres słupkowy dla oceny wynagorodzenia przed wyjazdem'}
daneW1 <- personel %>% count(W1) %>% data.frame()

ggplot(daneW1, aes(x=W1, y=n)) + 
    geom_bar(stat = "identity", fill="hotpink") + 
    xlab('Ocena wynagrodzenia przed wyjazdem') + 
    ylab('ilość')
```

```{r, fig.pos='H', fig.cap='\\label{histW2}Wykres słupkowy dla oceny wynagorodzenia po wyjeździe'}
daneW2 <- personel %>% count(W2) %>% data.frame()

ggplot(daneW2, aes(x=W2, y=n)) + 
    geom_bar(stat = "identity", fill="hotpink") + 
    xlab('Ocena wynagrodzenia po wyjeździe') + 
    ylab('ilość')
```


### Wykres kołowy

```{r, fig.pos='H', echo=TRUE, fig.cap='\\label{koloW1}Wykres kołowy dla oceny wynagrodzenia przed wyjazdem'}
ggplot(daneW1, aes(x="", y=n, fill=W1)) + 
    geom_bar(stat="identity", width=1) + 
    coord_polar("y", start=0) +
    theme_void() +
    scale_fill_brewer(palette="RdPu") + 
    guides(fill=guide_legend(title='Odpowiedź'))
```

```{r, fig.pos='H', fig.cap='\\label{koloW2}Wykres kołowy dla oceny wynagrodzenia po wyjeździe'}
 ggplot(daneW2, aes(x="", y=n, fill=W2)) + 
    geom_bar(stat="identity", width=1) + 
    coord_polar("y", start=0) +
    scale_fill_brewer(palette="RdPu") + 
    theme_void() +
    guides(fill=guide_legend(title='Odpowiedź'))
```

**Wnioski** \
Porównując oba wykresy kołowe (\ref{koloW1}, \ref{koloW2}) i słupkowe (\ref{histW1}, \ref{histW2}), nie widzimy znaczących zmian w odpowiedziach respondentów. Możemy zatem stwierdzić, że wyjazd nie wpłynął na zmianę oceny otrzymywanego wynagrodzenia. Ponadto można zauważyć, że większość pracowników jest co najmniej zadowolona ze swojego wynagrodzenia.

## Zadanie 4
### Wykresy mozaikowe

```{r, echo=FALSE}
personel <- read.csv2(file = "personel.csv", header=FALSE)
names(personel) <- c("D", "S", "A1", "A2", "W1", "W2", "P", "Wiek", "Wyk")
personel$A2[personel$A2 == '11'] = '1'
personel <- personel %>% mutate(across(D:Wyk, as.factor))
```

```{r, fig.pos='H', echo=TRUE, , fig.cap='\\label{mozaikaDA1}Wykres mozaikowy dla działu oraz atmosfery.'}
mosaic(~D+A1, personel,labeling = vcd::labeling_border(rot_labels = c(90, 90)))
```

Na podstawie wykresu \ref{mozaikaDA1} możemy stwierdzić, że większość pracowników każdego z działów jest co najmniej zadowolona z atmosfery panującej w miejscu pracy. W dziale sprzedaży obserwujemy sporą, w stosunku do liczby pracowników, liczbę osób, które nie potrafią określić, czy są zadowolone, czy też nie. 

```{r, fig.pos='H', fig.cap='\\label{mozaikaDW1}Wykres mozaikowy dla działu i zadowolenia z wynagrodzenia przed wyjazdem.'}
mosaic(~D+W1, personel)
```

Jeśli chodzi o ocenę zadowolenia ze swojego wynagrodzenia (wykres \ref{mozaikaDW1}), liczby są bardziej wyrównane. W dziale zaopatrzenia przeważają pozytywne odpowiedzi, w pozostałych trudniej zauważyć, które stanowią większość. 

```{r, fig.pos='H', fig.cap='\\label{mozaikaSP}Wykres mozikowy dla stanowiska kierowniczego i płci.'}
mosaic(~S+P, personel)
```

Zgodnie z wykresem \ref{mozaikaSP} w firmie większość na stanowiskach kierowniczych stanowią mężczyźni. Jednak widać też, że w firmie pracuje ich więcej, zatem stosunek kierowniczek do kobiet i kierowników do mężczyzn może być podobny. 

```{r, fig.pos='H', fig.cap='\\label{mozaikaPW1}Wykres mozaikowy dla płci i zadowolenia z wynagrodzenia przed wyjazdem.'}
mosaic(~P+W1, personel)
```

Kobiety w firmie mają podzielone zdania na temat swojego wynagrodzenia, jednak jeśli już są zadowolone, to zdecydowanie. Natomiast mężczyźni są minimalnie bardziej zadowoleni niż nie, jednak liczby te również nie są od siebie mocno odległe (wykres \ref{mozaikaPW1}).


# Część II
## Zadanie 5
### Funkcja losująca ze zwracaniem i bez

```{r, echo=TRUE}
f <- function(x='bez'){
  if (x=='zwracanie'){
    s <- sample(1:nrow(mtcars),3,replace=TRUE)
  } else{
    s <- sample(1:nrow(mtcars),3)
  }
  mtcars[s, ]
}
```

```{r}
f('zwracanie') %>% kable(caption='Losowanie ze zwracaniem') %>%
  column_spec(1, border_left = TRUE, border_right = FALSE) %>%
  column_spec(12, border_left = FALSE, border_right = TRUE) %>%
  kable_styling(latex_options = "HOLD_position")
```

```{r}
f() %>% kable(caption='Losowanie bez zwracania') %>%
  column_spec(1, border_left = TRUE, border_right = FALSE) %>%
  column_spec(12, border_left = FALSE, border_right = TRUE) %>%
  kable_styling(latex_options = "HOLD_position")
```


## Zadanie 6
### Funkcja likert

```{r,echo=FALSE}
personel <- read.csv2('personel.csv',header=FALSE)
names(personel) <- c('D','S','A1','A2','W1','W2','P','Wiek','Wyk')
personel$A2[personel$A2 == '11'] = '1'
personel$D[personel$D == 'O'] = 'Obsługa kadrowo-płacowa'
personel$D[personel$D == 'P'] = 'Produkcja'
personel$D[personel$D == 'Z'] = 'Zaopatrzenia'
personel$D[personel$D == 'S'] = 'Sprzedaż'

personel$S[personel$S == 1] = 'Tak'
personel$S[personel$S == 0] = 'Nie'

personel$A1[personel$A1 == -2] = 'Zdecydowanie się nie zgadzam'
personel$A1[personel$A1 == -1] = 'Nie zgadzam się'
personel$A1[personel$A1 == 0] = 'Trudno powiedzieć'
personel$A1[personel$A1 == 1] = 'Zgadzam się'
personel$A1[personel$A1 == 2] = 'Zdecydowanie się zgadzam'

personel$A2[personel$A2 == -2] = 'Zdecydowanie się nie zgadzam'
personel$A2[personel$A2 == -1] = 'Nie zgadzam się'
personel$A2[personel$A2 == 0] = 'Trudno powiedzieć'
personel$A2[personel$A2 == 1] = 'Zgadzam się'
personel$A2[personel$A2 == 2] = 'Zdecydowanie się zgadzam'

personel$W1[personel$W1 == -2] = 'Zdecydowanie się nie zgadzam'
personel$W1[personel$W1 == -1] = 'Nie zgadzam się'
personel$W1[personel$W1 == 0] = 'Trudno powiedzieć'
personel$W1[personel$W1 == 1] = 'Zgadzam się'
personel$W1[personel$W1 == 2] = 'Zdecydowanie się zgadzam'

personel$W2[personel$W2 == -2] = 'Zdecydowanie się nie zgadzam'
personel$W2[personel$W2 == -1] = 'Nie zgadzam się'
personel$W2[personel$W2 == 0] = 'Trudno powiedzieć'
personel$W2[personel$W2 == 1] = 'Zgadzam się'
personel$W2[personel$W2 == 2] = 'Zdecydowanie się zgadzam'

personel$P[personel$P == 'K'] = 'Kobieta'
personel$P[personel$P == 'M'] = 'Mężczyzna'
names(personel) <- c('Dział','S','Atmosfera przed wyjazdem','Atmosfera po wyjeździe','W1','W2','Płeć','Wiek','Wykształcenie')
personel <- personel %>% mutate(across(Dział:Wykształcenie,as.factor))
```

```{r, echo=TRUE}
df <- data.frame(personel$`Atmosfera przed wyjazdem`,personel$`Atmosfera po wyjeździe`)
colnames(df) <- c('Atmosfera przed wyjazdem', 'Atmosfera po wyjeździe') 
likt_atmo <- likert(df)

summary(likt_atmo) %>% kable %>%
  column_spec(1, border_left = TRUE, border_right = FALSE) %>%
  column_spec(7, border_left = FALSE, border_right = TRUE) %>%
  kable_styling(latex_options = "HOLD_position")

likert.bar.plot(likt_atmo) + 
  guides(fill=guide_legend(nrow=2,byrow=TRUE,title='Odpowiedź')) + 
  theme(axis.text.y=element_text(angle=45,hjust=1)) + 
  ylab("Procent") 

plot(likt_atmo,type='heat') +
  theme(axis.text.x=element_text(angle=90,hjust=1),axis.text.y=element_text(angle=45,hjust=1)) + 
  guides(fill=guide_legend(title='Odpowiedź'))

likert.density.plot(likt_atmo)
```

### Podgrupa ze względu na dział

```{r, echo=FALSE, fig.width=9}
df <- data.frame(personel$`Atmosfera przed wyjazdem`,personel$`Atmosfera po wyjeździe`)
colnames(df) <- c('Atmosfera przed wyjazdem', 'Atmosfera po wyjeździe') 
likt_atmo_gr_D <- likert(df,grouping=personel$Dział)

kable(summary(likt_atmo_gr_D)) %>%
  column_spec(1, border_left = TRUE, border_right = FALSE) %>%
  column_spec(7, border_left = FALSE, border_right = TRUE) %>%
  kable_styling(latex_options = "HOLD_position")

likert.bar.plot(likt_atmo_gr_D) + guides(fill=guide_legend(nrow=2,byrow=TRUE,title='Odpowiedź'))+ 
  ylab("Procent") + xlab('Dział')

likert.density.plot(likt_atmo_gr_D,legend='Dział')
```

### Podgrupa ze względu na płeć

```{r, echo=FALSE}
df <- data.frame(personel$`Atmosfera przed wyjazdem`,personel$`Atmosfera po wyjeździe`)
colnames(df) <- c('Atmosfera przed wyjazdem', 'Atmosfera po wyjeździe') 
likt_atmo_gr_P <- likert(df,grouping=personel$Płeć)

kable(summary(likt_atmo_gr_P)) %>%
  column_spec(1, border_left = TRUE, border_right = FALSE) %>%
  column_spec(7, border_left = FALSE, border_right = TRUE) %>%
  kable_styling(latex_options = "HOLD_position")

likert.bar.plot(likt_atmo_gr_P) + guides(fill=guide_legend(nrow=2,byrow=TRUE,title='Odpowiedź'))+ 
  ylab("Procent") + xlab('Płeć')

likert.density.plot(likt_atmo_gr_P,legend='Płeć')
```

## Zadanie 7
### Przedział ufności Cloppera-Pearsona
```{r}
personel <- read.csv2('personel.csv',header=FALSE)
names(personel) <- c('D','S','A1','A2','W1','W2','P','Wiek','Wyk')
personel$A2[personel$A2 == '11'] = '1'
personel$D[personel$D == 'O'] = 'Obsługa kadrowo-płacowa'
personel$D[personel$D == 'P'] = 'Produkcja'
personel$D[personel$D == 'Z'] = 'Zaopatrzenia'
personel$D[personel$D == 'S'] = 'Sprzedaż'

personel$S[personel$S == 1] = 'Tak'
personel$S[personel$S == 0] = 'Nie'

personel$P[personel$P == 'K'] = 'Kobieta'
personel$P[personel$P == 'M'] = 'Mężczyzna'
names(personel) <- c('Dział','S','Atmosfera przed wyjazdem','Atmosfera po wyjeździe','W1','W2','Płeć','Wiek','Wykształcenie')
personel <- personel %>% mutate(across(Dział:Wykształcenie,as.factor))
```

```{r, echo=TRUE}
p.lower <- function(x, n, a){
  if(x == 0){
    return(0)
  }
  else{
    return(qbeta(a/2,x,n-x+1))
  }
}


p.upper <- function(x, n, a){
  if(x == n){
    return(1)
  }
  else{
    return(qbeta(1-a/2, x+1, n-x))
  }
}


clopper_pearson_ci <- function(x, n=NULL, a=0.05){
  if(is.null(n)){
    n <- length(x)
    x <- sum(x==1)
    return(data.frame(x=x, n=n, lower=p.lower(x, n, a), upper=p.upper(x, n, a)))
  }
  else{
    return(data.frame(x=x, n=n, lower=p.lower(x, n, a), upper=p.upper(x, n, a)))
  }
}
```
### Przykład użycia

- funkcja wbudowana
```{r}
x <- rbinom(1, 20, 0.4)
kable(binom.confint(x, 20, methods='exact')) %>% 
  column_spec(1, border_left = TRUE, border_right = FALSE) %>%
  column_spec(6, border_left = FALSE, border_right = TRUE) %>%
  kable_styling(latex_options = "HOLD_position")
```

- funkcja `clopper_pearcon_ci`
```{r}
clopper_pearson_ci(x, 20) %>% kable %>%
  column_spec(1, border_left = TRUE, border_right = FALSE) %>%
  column_spec(4, border_left = FALSE, border_right = TRUE) %>%
  kable_styling(latex_options = "HOLD_position")
```
### Zadowolenie z wynagrodzenia w całej badanej grupie
```{r}
n <- length(personel$W1)
Y <- sum(personel$W1 == 2, personel$W1 == 1)
```

- funkcja `clopper_pearson_ci`
```{r}
clopper_pearson_ci(Y, n) %>% kable %>%
  column_spec(1, border_left = TRUE, border_right = FALSE) %>%
  column_spec(4, border_left = FALSE, border_right = TRUE) %>%
  kable_styling(latex_options = "HOLD_position")
```

- funkcja wbudowana
```{r}
binom.confint(Y, n, method="exact") %>% kable %>%
  column_spec(1, border_left = TRUE, border_right = FALSE) %>%
  column_spec(6, border_left = FALSE, border_right = TRUE) %>%
  kable_styling(latex_options = "HOLD_position")
```


### Zadowolenie z wynagrodzenia ze względu na dział
```{r}
D <- personel %>% group_by(Dział) %>% 
      summarise(x = sum(W1 == 1, W1 == 2),
                all = sum(W1 == 1, W1 == 2, W1 == -1, W1 == -2))
```

- funkcja `clopper_pearson_ci`
```{r}
dfD <- setNames(data.frame(matrix(ncol = 4, nrow = 0)), c("x", "n", "lower", "upper"))

for(i in 1:length(D$x)){
  dfD <- rbind(dfD, clopper_pearson_ci(D$x[i], D$all[i]))
}

dfD <-cbind(dfD, "Dział"=D$Dział)

dfD %>% kable() %>%
  column_spec(1, border_left = TRUE, border_right = FALSE) %>%
  column_spec(5, border_left = FALSE, border_right = TRUE) %>%
  kable_styling(latex_options = "HOLD_position")
```


- funkcja wbudowana
```{r}
binom.confint(D$x, D$all, method="exact") %>% kable() %>%
  column_spec(1, border_left = TRUE, border_right = FALSE) %>%
  column_spec(6, border_left = FALSE, border_right = TRUE) %>%
  kable_styling(latex_options = "HOLD_position")
```


### Zadowolenie z wynagrodzenia ze względu na stanowisko
```{r}
S <- personel %>% group_by(S) %>% 
      summarise(x = sum(W1 == 1, W1 == 2),
                all = sum(W1 == 1, W1 == 2, W1 == -1, W1 == -2))
```

- funkcja `clopper_pearson_ci`
```{r}
dfS <- setNames(data.frame(matrix(ncol = 4, nrow = 0)), c("x", "n", "lower", "upper"))

for(i in 1:length(S$x)){
  dfS <- rbind(dfS, clopper_pearson_ci(S$x[i], S$all[i]))
}

dfS <- cbind(dfS, 'Stanowisko kierownicze' = S$S) 

kable(dfS) %>%
  column_spec(1, border_left = TRUE, border_right = FALSE) %>%
  column_spec(5, border_left = FALSE, border_right = TRUE) %>%
  kable_styling(latex_options = "HOLD_position")
```

- funkcja wbudowana
```{r}
binom.confint(S$x, S$all, method="exact") %>% kable %>%
  column_spec(1, border_left = TRUE, border_right = FALSE) %>%
  column_spec(6, border_left = FALSE, border_right = TRUE) %>%
  kable_styling(latex_options = "HOLD_position")
```

**Wnioski**\
TOTALNIE NIE MAM POJĘCIA CO TU NAPISAĆ!!! :(

# Część III
## Zadanie 8
### Generowanie rozkładu dwumianowego

Do wygenerowania liczb z rozkładu dwumianowego wykorzystamy poniższy algorytm: 

1. Ustal $n$ i $p$.
2. Generuj $Y_i$ z rozkładu $P(Y_i=1) = p = 1 - P(Y_i=0)$.
3. Powtórz krok 2. $n$ razy.
4. Wstaw $X=\sum_{i=1}^{n}{Y_i}$.
5. Powtórz kroki 2-4 $N$ razy.

Korzystamy z faktu, że suma zmiennych losowych z rozkładu Bernoulliego jest zmienną z rozkładu dwumianowego. 

Aby to udowodnić, użyjemy funkcji charakterystycznych obu rozkładów. 

Niech $X$ będzie zmienną losową z rozkładu dwumianowego z parametrami $n$ i $p$, a $Y_i$ zmienną z rozkładu Bernoulliego ($P(Y_i=1) = p = 1 - P(Y_i=0)$).

Funkcja charakterystyczna rozkładu Bernoulliego dana jest wzorem $\phi_{Y_i}(t) = \mathbb{E}(e^{itY_i}) = 1-p+pe^{it}$.

Możemy zapisać funkcję charakterystyczną jako: 
$$
\phi_{\sum\limits_{i}^nY_i}(t) = \mathbb{E}(e^{it\sum\limits_{i}^nY_i}) = \mathbb{E}(e^{it(Y_1+Y_2+\ldots+Y_n)}) = 
\mathbb{E}(e^{itY_1}e^{itY_2}\ldots e^{itY_n}).
$$
Korzystając z niezależności zmiennych:
$$
\phi_{\sum\limits_{i}^nY_i}(t) = \mathbb{E}(e^{itY_1})\mathbb{E}(e^{itY_2})\ldots \mathbb{E}(e^{itY_n}) = \left(\mathbb{E}e^{itY_1}\right)^n = \left(1-p+pe^{it}\right)^n.
$$
Otrzymamy wynik jest funkcją charakterystyczną rozkładu dwumianowego, co kończy dowód. 

```{r, echo=TRUE}
generuj_dwumianowy <- function(n, p, N){
  X <- rep(NA, N)
  for(i in 1:N){
    Y <- rep(NA, n)
    for(j in 1:n){
      Y[j] <- sample(c(0,1), size=1, prob=c(1-p,p))
    }
    X[i] <- sum(Y)
  }
  return(X)
}
```

### Porównanie funkcji

```{r}
x1 <- rbinom(1000, 20, 0.6)
x2 <- generuj_dwumianowy(20, 0.6, 1000)

df <- data.frame('funkcja'=c('rbinom', 'generuj_dwumianowy'),
      'średnia'= c(mean(x1), mean(x2)),
      'wariancja'=c(var(x1), var(x2)))

kable(df, caption = 'Wartości statystyk') %>%
  column_spec(1, border_left = TRUE, border_right = FALSE) %>%
  column_spec(3, border_left = FALSE, border_right = TRUE) %>%
  kable_styling(latex_options = "HOLD_position")
```

```{r}
df_x1 <- data.frame('x'=x1)
df_x2 <- data.frame('x'=x2)

x<- 1:20
df <- data.frame('x'= x, 'fun'= dbinom(x,20,0.6))

```

```{r, fig.cap='\\label{hist1}Histogram dla próby otrzymanej przy pomocy funkcji wbudowanej'}
ggplot() + 
  geom_histogram(data = df_x1, aes(x = x, y = ..density..), fill='hotpink', binwidth=1) + 
  labs(y='gęstość', x='ilość sukcesów')+
  geom_point(data=df, mapping=aes(x,fun))
```

```{r, fig.cap='\\label{hist2}Histogram dla próby otrzymanej przy pomocy funkcji generuj_dwumianowy.'}
ggplot(data = df_x2, aes(x = x)) + 
  geom_histogram(aes(y = ..density..), fill='hotpink', binwidth=1) + 
  labs(y='gęstość', x='ilość sukcesów') +
  geom_point(data=df, mapping=aes(x,fun))
```

### Generowanie rozkładu dwumianowego (sposób 2)

W algorytmie poniżej generujemy rozkład dwumianowy za pomocą rozkładu jednostajnego. 

Algorytm ten opiera się na definicji rozkładu dwumianowego, który jest dyskretnym rozkładem prawdopodobieństwa, opisującym liczbę sukcesów w ustalonej liczbie niezależnych prób ze stałym prawdopodobieństwem sukcesu.

W algorytmie symulujemy dużą liczbę prób ze stałą liczbą prób (n) i stałym prawdopodobieństwem sukcesu (p). Dla każdej próby generujemy losową liczbę z przedziału od 0 do 1 (standardowy rozkład jednostajny) i porównujemy ją z prawdopodobieństwem sukcesu, p. Jeśli liczba losowa jest mniejsza lub równa p, liczymy to jako sukces; w przeciwnym razie traktujemy to jako porażkę. Powtarzamy ten proces n razy, aby zasymulować pojedynczy rozkład dwumianowy, a cały proces powtarzamy wiele razy, aby wygenerować próbkę rozkładów dwumianowych. Uzyskujemy próbkę rozkładów dwumianowych, która jest zbliżona do rzeczywistego rozkładu dwumianowego.

```{r, echo=TRUE}
n <- 20
p <- 0.6
liczba_probek <- 1:1000
sukcesy <- numeric(length(liczba_probek))

for (i in liczba_probek) {
  próby <- runif(n)
  sukcesy[i] <- sum(próby <= p)
}
```


```{r, echo=FALSE, fig.cap='\\label{hist3}Histogram dla próby otrzymanej przy pomocy rozkładu jednostajnego.'}
df_dod <- data.frame('x'=sukcesy)
ggplot(data = df_dod, aes(x = x)) + 
  geom_histogram(aes(y = ..density..), fill='hotpink', binwidth=1) + 
  labs(y='gęstość', x='ilość sukcesów') +
  geom_point(data=df, mapping=aes(x,fun))
```

## Zadanie 9

### Opis symulacji

Przeprowadzimy symulację bazującą na metodzie Monte Carlo. Jej celem jest porównanie prawdopodobieństwa pokrycia oraz długości następujących przedziałów ufności: Cloppera-Pearsona, Walda i Bayesa w zależności od rozmiaru próby $n \in \{30, 100, 1000\}$ i wartości prawdopodobieństwa $p \in [0,1]$. Symulacja opiera się na poniższym algorytmie.

### Algorytm
1. Ustal $n$ i $p$.
2. Generuj realizację zmiennej losowej z rozkładu $\mathcal{B}(n,p)$.
3. Wyznacz przedział ufności dla parametru $p$ wybraną metodą.
4. Sprzwdź czy $p \in$ przedziału ufności. Wyznacz długość przedziału.
5. Powtórz 2-4 $N$ razy.
6. Wyznacz procent pokrycia i średnią długość przedziału.


```{r, echo=TRUE}
simulation <- function(n, method, name){
  N <- 1000
  p <- seq(0, 1, 0.01)
  for(j in 1:length(p)){
    len <- rep(NA, N)
    counter <- 0
      for(i in 1:N){
        x <- rbinom(1, n, p[j])
        interval <- binom.confint(x, n, conf.level = 0.95, methods = method)
        TL <- interval$lower
        TU <- interval$upper
        if(between(p[j], TL, TU)){
          counter <- counter + 1
        }
        len[i] <- TU - TL
      }
      p.cover <- counter/N*100
      p.len <- mean(len)
      df <- data.frame('p' = p[j], 'pokrycie' = p.cover, 'dlugosc' = p.len)
      write.table(df, name, 
          append = TRUE,
          sep = ",",
          col.names = FALSE,
          row.names = FALSE,
          quote = FALSE)
  }
  }
```


```{r}
cp30 <- read.csv('cpn30.csv', col.names = c('p', 'pokrycie', 'len'))
w30 <- read.csv('wald_n30.csv', col.names = c('p', 'pokrycie', 'len'))
b30 <- read.csv('bayes_n30.csv', col.names = c('p', 'pokrycie', 'len'))

cp100 <- read.csv('cpn100.csv', col.names = c('p', 'pokrycie', 'len'))
w100 <- read.csv('wald_n100.csv', col.names = c('p', 'pokrycie', 'len'))
b100 <- read.csv('bayes_n100.csv', col.names = c('p', 'pokrycie', 'len'))

cp1000 <- read.csv('cpn1000.csv', col.names = c('p', 'pokrycie', 'len'))
w1000 <- read.csv('wald_n1000.csv', col.names = c('p', 'pokrycie', 'len'))
b1000 <- read.csv('bayes_n1000.csv', col.names = c('p', 'pokrycie', 'len'))

```


```{r, fig.cap='\\label{procent30}Procent pokrycia dla n = 30'}
ggplot() + geom_line(aes(x=cp30$p, y=cp30$pokrycie, color='Cloppera-Pearsona')) + 
  geom_line(aes(x=w30$p, y=w30$pokrycie, color='Walda')) +
  geom_line(aes(x=b30$p, y=b30$pokrycie,color='Bayesa')) +
  labs(title = 'Procent pokrycia dla n = 30', y ='% pokrycia', x = 'p') + 
  geom_hline(yintercept = 95, linetype = 'dashed')+
  scale_colour_manual("Przedział ufności", 
                      breaks = c("Cloppera-Pearsona", "Walda", "Bayesa"),
                      values = c("purple", "hotpink", "darkblue"))
```


```{r, fig.cap='\\label{len30}Średnia długość przedziału dla n = 30'}
ggplot() + geom_line(aes(x=cp30$p, y=cp30$len, color='Cloppera-Pearsona')) + 
  geom_line(aes(x=w30$p, y=w30$len, color='Walda')) +
  geom_line(aes(x=b30$p, y=b30$len, color='Bayesa')) +
  labs(title = 'Średnia długość przedziału dla n = 30', y ='Średnia długość przedziału', x = 'p') + 
  scale_colour_manual("Przedział ufności", 
                      breaks = c("Cloppera-Pearsona", "Walda", "Bayesa"),
                      values = c("purple", "hotpink", "darkblue"))
```


```{r, fig.cap='\\label{procent100}Procent pokrycia dla n = 100'}
ggplot() + geom_line(aes(x=cp100$p, y=cp100$pokrycie, color='Cloppera-Pearsona')) + 
  geom_line(aes(x=w100$p, y=w100$pokrycie,color='Walda')) +
  geom_line(aes(x=b100$p, y=b100$pokrycie, color='Bayesa')) +
  labs(title = 'Procent pokrycia dla n = 100', y ='% pokrycia', x = 'p',color = "Przedział ufności") + 
  geom_hline(yintercept = 95, linetype = 'dashed')+
  scale_colour_manual("Przedział ufności", 
                      breaks = c("Cloppera-Pearsona", "Walda", "Bayesa"),
                      values = c("purple", "hotpink", "darkblue"))
```


```{r, fig.cap='\\label{len100}Średnia długość przedziału dla n = 100'}
ggplot() + geom_line(aes(x=cp100$p, y=cp100$len, color='Cloppera-Pearsona')) + 
  geom_line(aes(x=w100$p, y=w100$len, color='Walda')) +
  geom_line(aes(x=b100$p, y=b100$len, color='Bayesa')) +
  labs(title = 'Średnia długość przedziału dla n = 100', y ='Średnia długość przedziału', x = 'p') + 
  scale_colour_manual("Przedział ufności", 
                      breaks = c("Cloppera-Pearsona", "Walda", "Bayesa"),
                      values = c("purple", "hotpink", "darkblue"))
```


```{r, fig.cap='\\label{procent1000}Procent pokrycia dla n = 1000'}
ggplot() + geom_line(aes(x=cp1000$p, y=cp1000$pokrycie, color='Cloppera-Pearsona')) + 
  geom_line(aes(x=w1000$p, y=w1000$pokrycie, color='Walda')) +
  geom_line(aes(x=b1000$p, y=b1000$pokrycie, color='Bayesa')) +
  labs(title = 'Procent pokrycia dla n = 1000', y ='% pokrycia', x = 'p') + 
  geom_hline(yintercept = 95, linetype = 'dashed') +
  scale_colour_manual("Przedział ufności", 
                      breaks = c("Cloppera-Pearsona", "Walda", "Bayesa"),
                      values = c("purple", "hotpink", "darkblue"))
```


```{r, fig.cap='\\label{len1000}Średnia długość przedziału dla n = 1000'}
ggplot() + geom_line(aes(x=cp1000$p, y=cp1000$len, color='Cloppera-Pearsona')) + 
  geom_line(aes(x=w1000$p, y=w1000$len, color='Walda')) +
  geom_line(aes(x=b1000$p, y=b1000$len,color='Bayesa')) +
  labs(title = 'Średnia długość przedziału dla n = 1000', y ='Średnia długość przedziału', x = 'p') + 
  scale_colour_manual("Przedział ufności", 
                      breaks = c("Cloppera-Pearsona", "Walda", "Bayesa"),
                      values = c("purple", "hotpink", "darkblue"))
```

**Wnioski** \
W przypadku wykresów \ref{procent30} i \ref{procent100} dla $n=30$ i $n=100$ możemy jednoznacznie stwierdzić, że największy procent pokrycia uzyskujemy dla przedziałów ufności Cloppera-Pearsona, co nie dziwi biorąc pod uwagę średnią długość przedziałów (wykresy \ref{len30} i \ref{len100}), ponieważ właśnie te przedziału są znacząco szersze od pozostałych. W tym przypadku najgorzej wypadają przedziały ufności Walda, ponieważ przy zbliżonej długości przedziału do przedziałów Bayesa dla $n=100$ dają gorszy procent pokrycia, szczególnie na krańcach przedziałów. 

Dla $n=1000$ procent pokrycia oscyluje w granicy 95% dla wszystkich przedziałów (wykres \ref{procent1000}). Nieznacznie lepiej na krańcach wypadają przedziały Cloppera-Pearsona oraz Bayesa. Również średnia długość przedziałów jest zbliżona, minimalnie szersze są ponownie przedziały Cloppera-Pearsona. 


# Część IV

## Zadanie 11
### Weryfikacja hipotez
Wszystkie poniższe hipotezy są weryfikowane na poziomie istotności $0.05$.

```{r, echo=FALSE}
#a)
#xk <- sum(personel$Płeć == 'Kobieta')
#nk <- sum(personel$Płeć == 'Kobieta', personel$Płeć =='Mężczyzna')
#xz <- sum(personel$W1 == 'Zdecydowanie się zgadzam', personel$W1 == 'Zgadzam się')
xk <- 71
xz <- 106
n <- 200

t1 <- binom.test(xk, n, p = 0.5, alternative = 'two.sided')
t2 <- prop.test(xk, n, p = 0.5, alternative = 'two.sided', correct = TRUE)
t3 <- prop.test(xk, n, p = 0.5, alternative = 'two.sided', correct = FALSE) 

t4 <- binom.test(xz, n, p = 0.8, alternative = 'l')
t5 <- prop.test(xz, n, p = 0.8, alternative = 'l', correct = TRUE)
t6 <- prop.test(xz, n, p = 0.8, alternative = 'l', correct = FALSE)

```
a) Testujemy hipotezę zerową $H_0:$ prawdopodobieństwo, że w korporacji pracuje kobieta wynosi 0.5, przeciwko hipotezie alternatywnej $H_1:$ prawdopodobieństwo, że w korporacji pracuje kobieta jest różne od 0.5.

- Wyniki uzyskane przy pomocy funkcji `binom.test`
```{r}
df1 <- data.frame(value = unlist(t1))
df1 <- data.frame(parametr=c('statistic.number of successes', 'parameter.number of trials', 'p.value', 'conf.int1', 'conf.int2', 'estimate.probability of success', 'null.value.probability of success', 'alternative', 'method'), wartość=df1[c(1:9),1])

kable(df1) %>% 
    column_spec(1, border_left = TRUE, border_right = FALSE) %>%
    column_spec(2, border_left = FALSE, border_right = TRUE) %>%
    kable_styling(latex_options = "HOLD_position")
```
- Wyniki uzyskane przy pomocy funkcji `prop.test` z uzwględnieniem poprawki na ciągłość
```{r}
df2 <- data.frame(value = unlist(t2))
df2 <- data.frame(parametr=c('statistic.X-squared', 'parameter.df', 'p.value', 'estimate.prop 1', 'estimate.prop 2', 'conf.int1', 'conf.int2', 'alternative', 'method'), wartość=df2[c(1:9),1])

kable(df2) %>% 
    column_spec(1, border_left = TRUE, border_right = FALSE) %>%
    column_spec(2, border_left = FALSE, border_right = TRUE) %>%
    kable_styling(latex_options = "HOLD_position")
```
- Wyniki uzyskane przy pomocy funkcji `prop.test` bezz uwzględnienia poprawki na ciągłość
```{r}
df3 <- data.frame(value = unlist(t3))
df3 <- data.frame(parametr=c('statistic.X-squared', 'parameter.df', 'p.value', 'estimate.prop 1', 'estimate.prop 2', 'conf.int1', 'conf.int2', 'alternative', 'method'), wartość=df3[c(1:9),1])

kable(df3) %>% 
    column_spec(1, border_left = TRUE, border_right = FALSE) %>%
    column_spec(2, border_left = FALSE, border_right = TRUE) %>%
    kable_styling(latex_options = "HOLD_position")
```
**Wnioski** \
Korzystając z testu dokładnego (`binom.test`) na poziomie istotności $\alpha = 0.05$ weryfikowaną hipotezę, że prawdopodobieństwo, iż w korporacji pracuje kobieta wynosi 0.5 należy odrzucić (p-wartość w tym teście wynosi `r t1$p.value`). Podobnie w przypadku testu asymptotycznego (`prop.test`) na poziomie istotności $\alpha = 0.05$ z zastosowaną poprawką na ciągłość (p-wartość wynosi `r t2$p.value`) oraz bez uwzględniania poprawki (p-wartość `r t3$p.value`) również odrzucamy weryfikowaną hipotezę na rzecz hipotezy alternatywnej, że prawdopodobieństwo, iż w korporacji pracuje kobieta jest różne od $0.5$.


b) Testujemy hipotezę zerową $H_0:$ prawdopodobieństwo, że pracownik jest zadowolony ze swojego wynagrodzenia jest większe bądź równe 0.8, przeciwko hipotezie alternatywnej $H_1:$ prawdopodobieństwo, że pracownik jest zadowolony ze swojego wynagrodzenia jest mniejsze od 0.8.

- Wyniki uzyskane przy pomocy funkcji `binom.test`
```{r}
df4 <- data.frame(value = unlist(t4))
df4 <- data.frame(parametr=c('statistic.number of successes', 'parameter.number of trials', 'p.value', 'conf.int1', 'conf.int2', 'estimate.probability of success', 'null.value.probability of success', 'alternative', 'method'), wartość=df4[c(1:9),1])

kable(df4) %>% 
    column_spec(1, border_left = TRUE, border_right = FALSE) %>%
    column_spec(2, border_left = FALSE, border_right = TRUE) %>%
    kable_styling(latex_options = "HOLD_position")
```

- Wyniki uzyskane przy pomocy funkcji `prop.test` z poprawką na ciągłość
```{r}
df5 <- data.frame(value = unlist(t5))
df5 <- data.frame(parametr=c('statistic.X-squared', 'parameter.df', 'p.value', 'estimate.prop 1', 'estimate.prop 2', 'conf.int1', 'conf.int2', 'alternative', 'method'), wartość=df5[c(1:9),1])

kable(df5) %>% 
    column_spec(1, border_left = TRUE, border_right = FALSE) %>%
    column_spec(2, border_left = FALSE, border_right = TRUE) %>%
    kable_styling(latex_options = "HOLD_position")
```

- Wyniki uzyskane przy pomocy funkcji `prop.test` bez poprawki na ciągłość
```{r}
df6 <- data.frame(value = unlist(t6))
df6 <- data.frame(parametr=c('statistic.X-squared', 'parameter.df', 'p.value', 'estimate.prop 1', 'estimate.prop 2', 'conf.int1', 'conf.int2', 'alternative', 'method'), wartość=df6[c(1:9),1])

kable(df6) %>% 
    column_spec(1, border_left = TRUE, border_right = FALSE) %>%
    column_spec(2, border_left = FALSE, border_right = TRUE) %>%
    kable_styling(latex_options = "HOLD_position")
```

**Wnioski** \
Korzystając z testu dokładnego (`binom.test`) na poziomie istotności $\alpha = 0.05$ weryfikowaną hipotezę, że prawdopodobieństwo, iż pracownik jest zadowolony ze swojego wynagrodzenia jest większe bądź równe 0.8 należy odrzucić (p-wartość w tym teście wynosi `r t4$p.value`). Podobnie w przypadku testu asymptotycznego (`prop.test`) na poziomie istotności $\alpha = 0.05$ z zastosowaną poprawką na ciągłość (p-wartość wynosi `r t5$p.value`) oraz bez uwzględniania poprawki (p-wartość `r t6$p.value`) również odrzucamy weryfikowaną hipotezę na rzecz hipotezy alternatywnej, że prawdopodobieństwo, iż pracownik jest zadowolony ze swojego wynagrodzenia jest mniejsze od 0.8.


c) Testujemy hipotezę, że prawdopodobieństwo, iż kobieta pracuje na stanowisku kierowniczym jest równe prawdopodobieństwu, że mężczyzna paracuje na stanowisku kierowniczym.

```{r}
kob_kier <- 8
m_kier <- 19
l_kobiet <- 71
l_mezcz <- 129
tc <- prop.test(c(kob_kier,m_kier),c(l_kobiet,l_mezcz))
```

Wyniki uzyskane przy pomocy funkcji `prop.test`
```{r}
dfc <- data.frame(value = unlist(tc))
dfc <- data.frame(parametr=c('statistic.X-squared', 'parameter.df', 'p.value', 'estimate.prop 1', 'estimate.prop 2', 'conf.int1', 'conf.int2', 'alternative', 'method'), wartość=dfc[c(1:9),1])

kable(dfc) %>% 
    column_spec(1, border_left = TRUE, border_right = FALSE) %>%
    column_spec(2, border_left = FALSE, border_right = TRUE) %>%
    kable_styling(latex_options = "HOLD_position")
```

**Wnioski** \
Korzystając z testu asymptotycznego (`prop.test`) na poziomie istotności $\alpha = 0.05$ nie ma podstaw do odrzucenia hipotezy, że prawdopodobieństwo, iż kobieta pracuje na stanowisku kierowniczym jest równe prawdopodobieństwu, że mężczyzna paracuje na stanowisku kierowniczym. Wartość poziomu krytycznego wynosi `r tc$p.value`.


d) Testujemy hipotezę, że prawdopodobieństwo, iż kobieta jest zadowolona ze swojego wynagrodzenia jest równe prawdopodobieństwu, że mężczyzna jest zadowolony ze swojego wynagrodzenia.

```{r}
#sum(personel$W1 == 'Zdecydowanie się zgadzam' & personel$Płeć == 'Kobieta', personel$W1 == 'Zgadzam się' & personel$Płeć == 'Kobieta')
#sum(personel$W1 == 'Zdecydowanie się zgadzam' & personel$Płeć == 'Mężczyzna', personel$W1 == 'Zgadzam się' & personel$Płeć == 'Mężczyzna')
m_zad <- 70
kob_zad <- 36
l_kobiet <- 71
l_mezcz <- 129
td <- prop.test(c(kob_zad,m_zad),c(l_kobiet,l_mezcz))

dfd <- data.frame(value = unlist(td))
dfd <- data.frame(parametr=c('statistic.X-squared', 'parameter.df', 'p.value', 'estimate.prop 1', 'estimate.prop 2', 'conf.int1', 'conf.int2', 'alternative', 'method'), wartość=dfd[c(1:9),1])

kable(dfd) %>% 
    column_spec(1, border_left = TRUE, border_right = FALSE) %>%
    column_spec(2, border_left = FALSE, border_right = TRUE) %>%
    kable_styling(latex_options = "HOLD_position")
```

**Wnioski** \
Korzystając z testu asymptotycznego (`prop.test`) na poziomie istotności $\alpha = 0.05$ nie ma podstaw do odrzucenia hipotezy, że prawdopodobieństwo, iż kobieta jest zadowolona ze swojego wynagrodzenia jest równe prawdopodobieństwu, że mężczyzna jest zadowolony ze swojego wynagrodzenia. Wartość poziomu krytycznego wynosi `r td$p.value`.


e) Testujemy hipotezę, że prawdopodobieństwo, iż kobieta pracuje w dziale obsługi kadrowo-płacowej jest większe lub równe prawdopodobieństwu, że mężczyzna pracuje w dziale obsługi kadrowo-płacowej.

```{r}
#sum(personel$Dział == 'Obsługa kadrowo-płacowa' & personel$Płeć == 'Kobieta')
#sum(personel$Dział == 'Obsługa kadrowo-płacowa' & personel$Płeć == 'Mężczyzna')
m_hr <- 3
kob_hr <- 23
l_kobiet <- 71
l_mezcz <- 129
te <- prop.test(c(kob_hr,m_hr),c(l_kobiet,l_mezcz), alternative='l')

dfe <- data.frame(value = unlist(te))
dfe <- data.frame(parametr=c('statistic.X-squared', 'parameter.df', 'p.value', 'estimate.prop 1', 'estimate.prop 2', 'conf.int1', 'conf.int2', 'alternative', 'method'), wartość=dfe[c(1:9),1])

kable(dfe) %>% 
    column_spec(1, border_left = TRUE, border_right = FALSE) %>%
    column_spec(2, border_left = FALSE, border_right = TRUE) %>%
    kable_styling(latex_options = "HOLD_position")
```
**Wnioski** \
Na podstwie przeprowadzonego testu asymptotycznego (`prop.test`)  nie mamy podstaw do odrzucenia hitoptezy, że prawdopodobieństwo, iż kobieta pracuje w dziale obsługi kadrowo-płacowej jest większe lub równe prawdopodobieństwu, że mężczyzna pracuje w dziale obsługi kadrowo-płacowej. Wartość poziomu krytycznego w tym teście wynosi w przybliżeniu `r te$p.value`.